【裁判字號】    98,上訴,684
【裁判日期】    990310
【裁判案由】    強盜等
【裁判全文】
臺灣高等法院高雄分院刑事判決         98年度上訴字第684號
上  訴  人  臺灣高雄地方法院檢察署檢察官
上  訴  人
即  被  告  戊○○
選任辯護人  王文雄律師
上  訴  人
即  被  告  甲○○
選任辯護人  曾慶雲律師
上  訴  人
即  被  告  乙○○
被      告  壬○○
指定辯護人  本院公設辯護人   李佩娟
被      告  丑○○
上列上訴人等因被告等強盜等案件，不服臺灣高雄地方法院97年
度訴字第925 號中華民國98年3 月25日第一審判決（起訴案號：
臺灣地方法院檢察署（97年度偵字第911 號、第1201號、第3419
號、第3427號、第6969號、第7448號、第11180 號），提起上訴
，本院判決如下：
    主  文
原判決關於乙○○部分及戊○○共同剝奪他人行動自由、教唆攜
帶兇器竊盜、攜帶兇器結夥強盜（貳罪）部分及壬○○攜帶兇器
結夥強盜（子○○部分）及甲○○攜帶兇器結夥強盜（貳罪）暨
戊○○、壬○○、甲○○定應執行刑部分均撤銷。
戊○○共同犯剝奪他人行動自由罪，累犯，處有期徒刑拾月。又
犯結夥三人以上攜帶兇器強盜罪，累犯，處有期徒刑捌年；扣案
鐮刀壹把沒收。又犯結夥三人以上攜帶兇器強盜罪，累犯，處有
期徒刑玖年；扣案上開鐮刀壹把、剪刀壹把、瑞士小刀壹把、棉
繩壹條、手套只、口罩貳個、米色膠帶壹捲、電擊棒壹支、手
銬（含鑰匙）壹付、鐵鍊貳條、鎖頭（含鑰匙）貳付、棉繩及尼
龍繩各貳條、白色膠帶壹捲、橡皮手套壹雙、棉質手套壹個，均
沒收。
戊○○被訴教唆攜帶兇器竊盜部分無罪。
壬○○犯結夥三人以上攜帶兇器強盜罪，處有期徒刑參年捌月；
扣案鐮刀壹把、剪刀壹把、瑞士小刀壹把、棉繩壹條、手套只
、口罩貳個、米色膠帶壹捲、電擊棒壹支、手銬（含鑰匙）壹付
、鐵鍊貳條、鎖頭（含鑰匙）貳付、棉繩及尼龍繩各貳條、白色
膠帶壹捲、橡皮手套壹雙、棉質手套壹個，均沒收。
甲○○犯結夥三人以上攜帶兇器強盜罪，處有期徒刑柒年肆月；
扣案鐮刀壹把沒收。又犯結夥三人以上攜帶兇器強盜罪，處有期
徒刑柒年陸月；扣案上開鐮刀壹把、剪刀壹把、瑞士小刀壹把、
棉繩壹條、手套只、口罩貳個、米色膠帶壹捲、電擊棒壹支、
手銬（含鑰匙）壹付、鐵鍊貳條、鎖頭（含鑰匙）貳付、棉繩及
尼龍繩各貳條、白色膠帶壹捲、橡皮手套壹雙、棉質手套壹個，
均沒收。應執行有期徒刑拾貳年；扣案鐮刀壹把、剪刀壹把、瑞
士小刀壹把、棉繩壹條、手套只、口罩貳個、米色膠帶壹捲、
電擊棒壹支、手銬（含鑰匙）壹付、鐵鍊貳條、鎖頭（含鑰匙）
貳付、棉繩及尼龍繩各貳條、白色膠帶壹捲、橡皮手套壹雙、棉
質手套壹個，均沒收。
乙○○被訴共同剝奪他人行動自由部分無罪。
其他上訴均駁回。
戊○○上開撤銷改判所處之刑暨上訴駁回部分共同犯行使偽造私
文書罪（累犯），所處有期徒刑肆月，減為有期徒刑貳月，偽造
之「庚○○」印章壹枚及蓋用於汽（機）車駕駛人異動登記書之
「庚○○」印文壹枚、扣案貼有戊○○照片之庚○○名義普通小
客車駕照（印製號碼：《高》00000000）壹張，均沒收；共同犯
私行拘禁罪（累犯），所處有期徒刑壹年，減為有期徒刑陸月；
及犯預備強盜罪共貳罪（均累犯），各處有期徒刑柒月；犯預備
強盜罪（累犯），所處有期徒刑柒月，NOKIA 黑色手機壹具（不
含SIM 卡）沒收。應執行有期徒刑拾玖年陸月；偽造之「庚○○
」印章壹枚及蓋用於汽（機）車駕駛人異動登記書之「庚○○」
印文壹枚、扣案貼有戊○○照片之庚○○名義普通小客車駕照（
印製號碼：《高》00000000）壹張、NOKIA 黑色手機壹具（不含
SIM 卡）、鐮刀壹把、剪刀壹把、瑞士小刀壹把、棉繩壹條、手
套只、口罩貳個、米色膠帶壹捲、電擊棒壹支、手銬（含鑰匙
）壹付、鐵鍊貳條、鎖頭（含鑰匙）貳付、棉繩及尼龍繩各貳條
、白色膠帶壹捲、橡皮手套壹雙、棉質手套壹個，均沒收。
    事  實
一、戊○○見其前夫麥世強之妹妹庚○○之身分證放置在其前夫
    家中，在未經庚○○同意下，竟與盧俊欽（原審通緝中）共
    同基於行使偽造私文書、使公務員登載不實之犯意聯絡，於
    民國（下同）96年1 月10日，由戊○○將庚○○及戊○○本
    人照片及其所偽刻之庚○○印章1 枚，交予盧俊欽前往高雄
    市監理處，申請庚○○普通小型車駕駛執照遺失補發，使高
    雄市監理處不知情之承辦員將遺失補照之不實事項登載於職
    務上所掌汽（機）車駕駛人異動登記書上（下稱異動登記書
    ），並由盧俊欽蓋用前揭偽刻之庚○○印章在異動登記書上
    ，用以向監理機關表示庚○○駕照遺失申請補發之意思證明
    並行使之，高雄市監理處承辦員並據以核發貼用戊○○照片
    ，其餘資料均為庚○○之普通小型車駕照1 張，足以生損害
    於監理機關核發駕駛執照之正確性及庚○○之權益。
二、戊○○另行起意，與曾建龍、盧俊欽（曾建龍業經原審判處
    罪刑確定，盧俊欽經原審通緝中），共同基於妨害自由之犯
    意聯絡，由戊○○主導謀劃，於96年3 月23日下午7 時許，
    由盧俊欽在己○○之住處屋外黏貼便條紙，諉以欲向己○○
    購買保險且有問題向其詢問，並留下「0000000000」之聯絡
    電話，己○○見該便條紙後，果然依該電話與盧俊欽等人聯
    繫，而被誘騙前往高雄縣林園鄉溪寮國小前碰面，甫一到達
    ，旋遭戊○○、盧俊欽、曾建龍等人強押上車，並以膠帶將
    己○○之手腳綑綁，眼睛、嘴巴矇住，由曾建龍負責開車，
    共同將己○○載至戊○○向其不知情友人承租之高雄縣林園
    鄉○○路131 巷10號10樓（下稱海洋大樓）租處予以拘禁，
    而妨害己○○之行動自由後；戊○○復以己○○積欠債務為
    由，施以暴力毆打（所受傷害部分，未據告訴）迫使己○○
    交付信用卡供渠等刷卡以抵償債務，己○○因遭強暴、脅迫
    而交付其所有之台新銀行信用卡（卡號：0000000000000000
     ） ，戊○○取得該信用卡以後，於96年3 月24日下午4 時
    45分許及4 時46分許，帶同己○○在家樂福鳳山五甲店購物
    刷卡2 筆，金額分別為新臺幣（下同）49,880元、19,720元
    ，由己○○在上開2 張信用卡簽帳單內簽名，使其行無義務
    之事，戊○○並將刷卡所得之物品變賣，得款後與曾建龍、
    盧俊欽朋分花用。戊○○等人為阻止己○○向警報案，另以
    拍立得相機強拍己○○之裸照，使其行無義務之事後，始於
    96年3 月26日將其釋放。嗣於96年10月14日曾建龍因另案經
    警緝獲，於職司偵查犯罪之員警尚不知有前揭強拍裸照之犯
    罪行為前，主動向警提出該拍攝裸照之相機並接受法院裁判
    ，經警沖洗後進一步向曾建龍詢問而查悉上情。
三、緣己○○前曾委託戊○○處理催討其與他人間之債務糾紛，
    雙方約定催討所得債務六四分帳，嗣因己○○未依約履行，
    而生之債務糾紛；詎戊○○竟與郭宏、壬○○（郭宏、
    壬○○經原審判處罪刑後均未上訴）共同基於妨害自由之犯
    意聯絡，三方謀議由戊○○將己○○強押出來後，洗劫其財
    物抵償渠等間之債務糾葛，渠等謀議既定，旋即於96年11月
    30日上午7 時30分許，戊○○、郭宏、壬○○共同駕車前
    往高雄縣鳥松鄉○○街132 巷2 弄15號處，待見肢體殘障之
    己○○出門欲騎乘其殘障機車時，戊○○隨即上前摀住己○○嘴巴，並將己○○連同輪椅往己○○住處之屋內推（無故
    侵入住宅部分未據告訴），壬○○隨即以膠帶將己○○雙手
    縛綁，郭宏則在外等候，己○○因遭強暴、脅迫而不得不
    同意以其信用卡刷卡購物後變賣抵償其積欠戊○○之債務，
    戊○○即指示郭宏進入屋內將己○○強揹上車，妨害己○○之行動自由，壬○○則騎乘己○○之殘障機車尾隨至高雄
    縣大寮鄉後庄「萊爾富超商」旁停放，再搭上戊○○等人之
    車輛，戊○○先將車開往高雄縣大寮鄉附近加油站加油，並
    以己○○所有之中國信託銀行信用卡刷卡支付油錢1870元，
    由己○○在簽帳單上簽名；隨即又將己○○載往高雄市三民
    區「燦坤3C」金鼎店，由己○○、郭宏進入店內以己○○
    之信用卡刷卡購買液晶螢幕電視2 台，價值79,800元，壬○○在店外負責看守己○○，購妥後戊○○及郭宏陪同店員
    將簽帳單持至店外，仍同樣由己○○在簽帳單上簽名，使己○○行無義務之事；嗣再前往高雄市左營區「橡木桶洋酒自
    由店」刷卡購買價值1 萬元之洋酒，並迫使己○○在簽帳單
    上簽名，戊○○等購得上開物品後，旋即己○○載回上揭大
    寮鄉後庄「萊爾富超商」前，將己○○釋放，由其自行騎乘
    機車離去，戊○○、郭宏及壬○○則共乘自小客車前往高
    雄市三民區「鴻元」當舖，將上開刷卡購得之電視機2 台變
    賣得款7 萬元朋分花用。
四、戊○○認辛○○從事「球組」（即球類簽賭組頭），獲利頗
    豐且每星期一均有大量現金隨身攜帶，即與壬○○、郭宏
    、曾宗傑（綽號小林）、潘建源、杜君政（壬○○、郭宏
    、曾宗傑、潘建源、杜君政部分業經原審判決確定）共同為
    自己不法所有意圖之犯意聯絡，鎖定辛○○為渠等強盜對象
    ，自96年11月26日起每逢星期天晚上，即前往高雄市三民區
    ○○○路420 巷101 號附近埋伏，伺機強盜辛○○之財物。
    渠等預備分工方式為潘建源、杜君政駕駛承租之自小客車堵
    在路口，佯裝車輛拋錨，以阻止其他車輛出入；郭宏及曾
    宗傑騎乙○○（另為不起訴處分）之機車負責攔截辛○○，
    並將辛○○押出強盜其身上及其家中財物。嗣於96年12月10
    日，潘建源、曾宗傑、杜君政，一同前往高雄市○○○路86
    2 號「讚新租車行」租得車牌ZA—8207號自小客車1 輛，實
    施預備強盜之行為，戊○○等人並於當晚前往辛○○住處附
    近埋伏將近1 個小時，惟戊○○突然以電話聯絡潘建源指示
    該次行動取消而未實行。
五、戊○○、壬○○、郭宏（壬○○、郭宏此部分亦經原審
    判處罪刑後，未據上訴）又另行起意，共同基於為自己不法
    所有意圖之犯意聯絡，戊○○先挑定位於高雄縣大寮鄉○○
    村○○路73之53號處之「瑞興資源回收場」，預備以強暴、
    脅迫之方式做為彼等強盜之對象，於96年12月12日下午某時
    ，戊○○指派郭宏與壬○○先到現場附近察看路線，並觀
    察監視攝影機裝設之位置，當日稍晚約下午6 、7 時時許，
    戊○○並與郭宏前往該資源回收場，由戊○○向該資源回
    收場之經營者黃利鑫諉稱其有一批廢鐵要出售云云，實則係
    在觀察該回收場內監視攝影機之裝設位置，並探詢店內有無
    足夠之現金等情，壬○○則在外面等候，戊○○進入約1 小
    時後始行離去，並與郭宏、壬○○預定隔日要著手強盜行
    為。嗣因當晚遭其控制行動自由之乙○○逃離戊○○等人之
    控制，並報警逮捕郭宏，渠等始未能順利著手本件強盜行
    為。
六、戊○○、壬○○（壬○○部分亦經原審判處罪刑後，未據上
    訴）於96年12月底某日，計畫以強暴、脅迫致使不能抗拒，
    而取他人財物方式，由戊○○挑定位於高雄縣大寮鄉○○路
    45號三洋藥品工業股份有限公司維士比工廠做為強盜之對象
    ，預備強盜該公司之藥劑原料，戊○○曾多次帶同壬○○前
    往該公司大門附近勘查周邊道路及監視攝影系統裝設位置；
    復於96年12月底某日，持上開貼有戊○○照片之庚○○普通
    小型車駕照，佯稱其係庚○○要應徵該公司作業員，進入該
    公司警衛室後，趁警衛人員不注意時，持其所有之NOKIA 黑
    色手機拍攝懸掛於警衛室內之該公司消防路線圖後，預定於
    97年1 月1 日凌晨動手，當日凌晨戊○○、壬○○及當日加
    入未參與事先謀議之甲○○及綽號「小黑」之年籍不詳成年
    男子共同駕車到達該公司外面察看時，因甲○○及「小黑」
    男子表示似乎有「內神通外鬼」及「黑吃黑」之情形，擔心
    成為替死鬼，4 人商議後而臨時放棄原先之計畫。
七、戊○○、甲○○、壬○○（壬○○部分經原審判決罪刑後未
    據上訴）三人共同意圖為自己不法所有而結夥三人以上，攜
    帶兇器之強盜犯意聯絡，於97年1 月6 日凌晨，由甲○○駕
    駛戊○○所有懸掛車牌ZQ-5203 號之自小客車，搭載戊○○
    、壬○○，至屏東縣市尋找作案目標，途中，戊○○詢問甲○○「現在哪裡有錢」等語，甲○○答稱「超商或電玩店」
    等語，於同日凌晨4 時許行經屏東市○○○路○段667 號「
    界揚超商」，渠等發現只有一名女店員獨自看店後，即由頭
    戴棒球帽之戊○○先行進入超商內佯稱購買衛生棉，壬○○
    則頭戴棒球帽，攜帶可為兇器之鐮刀1 把隨後，甲○○則在
    車上等待接應，嗣經店員丁○○告知戊○○衛生棉擺放位置
    時，戊○○立即拿出客觀上具有危險性之兇器鐮刀1 把抵住
    丁○○脖子，致使丁○○不能抗拒，壬○○進入超商櫃檯，
    搜刮收銀機內財物得款3000元後，旋由駕車在外接應之甲○○搭載戊○○、壬○○逃離現場，甲○○分得4、500元。
八、戊○○、甲○○、壬○○復另行起意，基於結夥三人以上攜
    帶兇器而強盜之犯意聯絡，97年1 月9 日凌晨，由戊○○駕
    駛懸掛車牌ZQ-5203 號、平日經常放有戊○○所有客觀上具
    有危險性可作為兇器使用之鐮刀、剪刀1 把及棉繩1 條、手
    套3 只、口罩2 個、米色膠帶1 捲等物之自小客車，甲○○
    則持壬○○所有客觀上亦可以為兇器之瑞士刀1 把，與壬○○共同搭乘戊○○所駕駛之上開自小客車，共謀強盜不特定
    民眾後，於同日凌晨2 時30分許，行至高雄市前金區○○○
    路與民主路口（六合夜市旁）處，見子○○獨自一人打開車
    門進入其所駕駛停放在路旁停車格內之車牌ZU—4033號自小
    客車，壬○○見狀立即尾隨進入該自小客車後座，並持麻繩
    勒住子○○脖子，甲○○亦進入車內，要子○○不要動、乖
    乖配合外，並持膠帶綑綁子○○之雙手，並將子○○推到後
    座，戊○○繼而進入該自小客車坐在副駕駛座位置，出手毆
    打子○○，喝令其不要反抗，由甲○○駕駛子○○所有之上
    開自小客車，依戊○○之指示，尾隨戊○○所駕駛之車牌ZQ
    —5203號自小客車，戊○○先將其所駕駛之車牌ZQ—5203號
    自小客車駛往高雄市○○路圓環前「來來KTV 」前之停車場
    停放，再坐上甲○○所駕駛之車輛，戊○○上車後，以膠帶
    將子○○之眼睛及嘴巴矇住，再度出手毆打子○○臉部一拳
    ，並指示甲○○將車駛往屏東縣萬丹鄉「夏威夷汽車賓館」
    。進入該汽車賓館後，戊○○隨即翻找子○○之皮包，除搜
    刮得子○○皮包內置放之現金49,000元及手機2 具（諾基亞
    5200型、序號：000000000000000 及三星牌C408型、序號：
    000000000000000 ）外，因子○○之皮包、皮夾看起來像是
    名牌貨，亦同遭戊○○取走；並以脅迫方式逼問子○○置放
    在皮夾內之3 張金融卡密碼，隨後戊○○即指示甲○○持子
    ○○之金融卡駕車出外提領款項，並向甲○○稱：「領領看
    ，領無，再打電話回來，會讓她好看」等語，嗣甲○○前往
    高雄縣大寮鄉○○路22號旁由華南銀行所設立之提款機，輸
    入密碼，詐領2 次共33,000元後以電話向戊○○回報，戊○○復向子○○嚇唬稱：原本要叫他的小弟（指壬○○）加以
    強暴等語，因壬○○穿著打扮類似男生，子○○聞言心生畏
    懼，向戊○○謊稱其已懷孕，戊○○始表示其小弟說不敢而
    作罷。甲○○將領回之贓款交由戊○○，戊○○再將強盜所
    得贓款其中3 萬元分給甲○○花用，再將子○○綑綁載至高
    雄市○○區○○路「國軍802 醫院」側門附近旁，將子○○
    丟棄在車上，戊○○、壬○○、甲○○3 人始離去。
九、嗣於97年1 月29日凌晨0 時許，經警在高雄市前金區○○○
    路與中華路口查獲戊○○與丑○○，經戊○○同意，在戊○○所駕駛懸掛車牌ZQ—5203號自小客車上搜索扣得實施強盜
    等罪所使用或預備供渠等強盜子○○所有鐮刀1 把（鐮刀部
    分併係供強盜界揚超商所用之物）、剪刀1 把、棉繩1 條、
    手套3 只、口罩2 個、米色膠帶1 捲等物，在戊○○之皮包
    內搜扣得戊○○所有供拍攝三洋藥品工業公司大發廠消防路
    線圖等預備強盜用之NOKIA 黑色手機（不含內插之SIM 卡）
    1 具、貼用戊○○照片之庚○○名義汽車駕照1 張；經丑○○同意後帶同警方至其租屋處實施搜索，當場查扣戊○○等
    人所有用以預備供子○○強盜使用之電擊棒1 支、手銬（含
    鑰匙）1 付、鐵鍊2 條、鎖頭（含鑰匙）2 付、棉繩及尼龍
    繩各2 條、白色膠帶1 捲、橡皮手套1 雙、棉質手套1 個、
    提款卡等物。在被告壬○○身上扣得其所有供渠等對子○○
    強盜所用之瑞士刀1 把。壬○○於遭職司偵查犯罪權限員警
    逮捕後，於其對子○○強盜案件之犯罪尚未發覺前，在警方
    調查時，主動向警員癸○○坦承犯行，嗣並接受法院之裁判
    。
十、案經高雄市政府警察局鹽埕分局、高雄市政府警察局三民第
    二分局移送暨高雄縣政府警察局移送，暨高雄縣政府警察局
    湖內分局報告臺灣高雄地方法院檢察署檢察官偵查起訴。
    理  由
甲、證據能力部分：
一、按被告以外之人於審判外之言詞或書面陳述，除法律有規定
    者外，不得為證據；被告以外之人於偵訊中向檢察官所為之
    陳述，除顯有不可信之情況者外，得為證據，刑事訴訟法第
    159 條第1 項、第159 條之1 第2 項分別定有明文。刑事訴
    訟法第158 條之3 所謂證人依法應具結而未具結者，其證言
    不得作為證據，係指檢察官或法官以「證人身分」傳喚被告
    以外之人（如證人、告發人、告訴人、被害人、共犯或共同
    被告）到庭作證，或到庭後轉換為「證人身分」為調查時，
    始應依法命於供前或供後具結，其陳述方得作為證據，故若
    非以「證人身分」訊問，即與「依法應具結」之要件不合，
    未命具結，純屬檢察官或法官調查證據職權之適法行使，當
    無違法可言（最高法院98年台上字第663 號判決意旨參照）
    。再者，所謂不可信情況之認定，法院應審酌被告以外之人
    於陳述時之外在環境及情況，例如：陳述時之心理狀況、有
    無受到外力干擾等，以為判斷之依據，故係決定陳述有無證
    據能力，而非決定陳述內容之證明力（法院辦理刑事訴訟案
    件應行注意事項89參照）。是被告以外之人前於偵查中已具
    結而為證述，除反對該項供述得具有證據能力之一方，已釋
    明「顯有不可信之情況」之理由外，皆得為證據。
二、本件證人己○○、丁○○、子○○、陳豊孟（三洋藥品公司
    大發廠之總務）、黃鈺茹、原審共同被告曾宗傑及共同被告
    壬○○、甲○○於檢察官偵查中所為陳述，對被告戊○○而
    言；證人子○○於檢察官偵查中所證，對被告甲○○、壬○○而言，雖均係審判外之陳述，惟渠等以證人之身分所證業
    經具結；以被害人或被告之身分傳訊部分因非證人接受傳喚
    ，依上開最高法院之判決意旨亦無庸令其具結，而渠等於檢
    察官偵查中所為陳述經依法定程序為之，其中以被告身分傳
    喚到庭部分並經告以犯罪嫌疑及所犯所有罪名、得保持緘默
    ，無須違背自己之意思而為陳述、得選任辯護人、得請求調
    查有利之證據，得為拒絕證言，並無不法取供之情事，再依
    卷存之證據所證並無顯不可信之情況，被告戊○○、甲○○
    、壬○○及渠等選任辯護人亦未抗辯有何不可信之情事，而
    其於本院審理時亦未請求傳喚詰問或對質（見本院上訴(一)卷
    第172 頁），依上引刑事訴訟法之規定，其於檢察官偵查中
    之陳述自有證據力。
三、被告以外之人於審判外之陳述，雖不符前4 條之規定（即刑
    事訴訟法第159-1 至159-4 條），而經當事人於審判程序同
    意作為證據，法院審酌該言詞陳述或書面陳述作成時之情況
    ，認為適當者，亦得為證據。當事人、代理人或辯護人於法
    院調查證據時，知有第159 條第1 項不得為證據之情形，而
    未於言詞辯論終結前聲明異議，視為有前項之同意，刑事訴
    訟法第159 條之5 定有明文。本件證人賴建安（燦坤店店長
    ）、洪育慶（橡木桶洋酒店之老闆）、廖建鴻（鴻元當舖行
    負責人）、被害人己○○、黃鈺茹、陳豊孟於警詢中之證述
    ，對被告戊○○而言；證人子○○於警詢中所證，對被告甲○○、壬○○而言，亦均係審判外之陳述，惟被告戊○○、
    甲○○、壬○○及渠等選任辯護人於本院審理時均同意得為
    證據，本院審酌上開供述證據均係依法定程序取得，亦無任
    何非法之跡證，且與認定被告戊○○犯罪事實有關聯性，援
    為認定犯罪事實之證據，亦屬適當，依上引刑事訴訟法之規
    定，渠等於警詢中之陳述亦有證據力。
四、被告以外之人於檢察事務官、司法警察官或司法警察調查中
    所為之陳述，與審判中不符，其先前之陳述具有較可信之特
    別情況，且為證明犯罪事實存否所必要者，得為證據，刑事
    訴訟法第159 條之2 亦有明文。所謂「具有可信之特別情況
    」，係屬「信用性」之證據能力要件，而非「憑信性」之證
    據證明力，法院應經調查，依於審判外為陳述時之外部附隨
    環境或條件，除詢問有無出於不正方法、陳述是否出於非任
    意性外，兼須就有無違反法定障礙事由期間不得詢問及禁止
    夜間詢問之規定、詢問時是否踐行告知義務、警詢筆錄所載
    與錄音或錄影內容是否相符等各項為整體之考量，以判斷其
    先前之陳述，是否出於「真意」之信用性獲得確切保障（最
    高法院98年台上字第7654號判決意旨參照。本件證人即共同
    被告壬○○於警詢中之證述，自檢察官偵查伊始，至在原審
    審理接受詰問時，甚至於本院審理時均未抗辯其有遭受刑求
    逼供之情事，而警方對其所為之偵訊亦均告以犯罪嫌疑及所
    犯所有罪名、得保持緘默，無須違背自己之意思而為陳述、
    得選任辯護人，此亦無違背夜間詢問禁止之規定，其於原審
    審理時以證人之身分證稱：警偵訊所言實在（見原審(二)卷第
    349 頁），再參酌其於原審接受詰問時係在被告甲○○前為
    之，而其於警詢接受調查時則無此情形，亦較不具動機及情
    感性，所為供述亦較無顧忌，衡諸於原審審理時所為證述，
    則較有面對與來自指認被告甲○○人情壓力，本院審酌上情
    ，認其警詢之證述顯具可信之特別情況，且其於警詢時之供
    述內容，均攸關被告甲○○是否參與界揚超商強盜案件事實
    之認定，而為證明犯罪事實之存否所必要，是其於警詢之供
    述，依上引刑事訴訟法之規定自有證據能力。
五、卷附燦坤實業股份有限公司金鼎分公司統一發票2 張及財團
    法人聯合信用卡處理中心刷卡單據2 張、警員所製作之扣押
    物品清單，均係從事業務人於業務上所製作或公務員職務上
    製作之證明文書，且無顯不可信之情事，被告戊○○等就其
    內容亦不爭執，本院審酌該言詞陳述或書面陳述作成時之情
    況，且作成之形式均無瑕疵，復與待證事實具有關聯性等情
    況，並無顯不可信之情事，依刑事訴訟法第159 條之4 第2
    款之規定，自有證據能力。
乙、實體部分：
一、上訴人即被告戊○○（下稱被告戊○○）就事實欄一所示行
    使偽造文書之事實，業據其於本院審理時坦承不諱（見本院
    上訴(一)卷第169 頁、上訴(二)卷第45頁），核與證人庚○○於
    警詢及檢察官偵查中之證述相符（見偵(四)卷第186-188 、20
    4 頁），復有汽（機）車駕駛人異動登記書影本、庚○○名
    義之高雄市監理處汽車駕駛人異動歷史列印資料在卷足憑（
    見偵(四)卷第216-217 頁）；此外，亦有貼有被告戊○○照片
    之庚○○名義普通小客車駕照（印製號碼：（高）00000000
    ）扣案資佐證（偵(六)卷第48頁），此部分自白核與事實相符
    ，堪可採信。
二、被告戊○○就事實欄三所示於96年11月30日以非法方法剝奪
    己○○行動自由之事實，亦據其於本院審理時坦承不諱（見
    本院上訴(二)卷第48頁）。核與被害人己○○於檢察官偵查中
    證稱：「（你與戊○○間有無任何債務糾紛？）有，但是在
    2 、3 年前，當時我委託開設信聯財務公司的戊○○及曾建
    龍處理我與傅光銘之間的債務，當時傅光銘有欠我錢，我委
    託戊○○代我向傅光銘催討170 幾萬的債務，有與戊○○簽
    訂合約，她有幫我要到錢，當時傅光銘分期給付，每月給1
    萬5000元，我與曾建龍約定討到的錢六四分帳，當時傅光銘
    前後有付過12期，但是付完第3 期後，曾建龍及戊○○就因
    為另案被關，我也因為不知道他們的地址，無法聯絡他們，
    所以我在第3 期以後，就沒有按照原先約定給曾建龍他們」
    、「（96年11月30日上午何人進到你屋內？）當天是戊○○
    ，另一個我不知道姓名的女子先進入，後來乙○○與一名姓
    郭的男子有進入」、「（上述人員如何進入？）我車子停在
    庭院，當天我準備要上班，打開鐵門門栓，我還在裡面整理
    東西時，就有人推門進來，我看是戊○○與另外一名女子進
    入，她們進來以後戊○○就拿一個棉布的手套塞入我的嘴巴
    ，並直接將我由客廳推到轉彎處的房間」、「（乙○○進入
    時，你是否在浴室刷牙？）是我正在洗手間上廁所，戊○○
    就在廁所門口盯著我」、「（當時你嘴巴是否仍被戊○○以
    棉布手套塞住？）戊○○她將我推入房間後，除以棉布手套
    塞在我嘴巴外，另有膠布貼住我嘴巴的部位，要我以手寫，
    我當時寫『手部在痛』，並用比手勢，請她將我矇在嘴巴的
    膠帶及口內手套拿掉，所以她才拿掉，後來我要求上廁所，
    戊○○就叫那個女生將乙○○叫進來，所以乙○○進來時，
    我剛好在浴室上廁所」、「（你從浴室出來後，是何人將你
    推到房間內？）戊○○」、「（之後妳與戊○○之間有無就
    之前你委託戊○○處理債務之佣金事情協調，如何處理？）
    有，我有告訴她，之後我未再繼續給她佣金的原因…96年11
    月30日當天戊○○有再問我信用卡還可不可以用，我告訴她
    最近業績不好，都刷爆了，後來我因為將台新銀行帳單放在
    枕頭旁，剛好提示給她看，並說我現在信用額度剩下1000多
    元，當時戊○○從壬○○拿給她的皮夾，問我皮夾中的卡還
    剩多少錢，我告訴她不知道還有多少錢，因為錢不是我繳的
    」、「（你有無同意以你的信用卡刷卡購物，用以抵償妳與
    戊○○之間的債務？）沒有」、「（在『燦坤3C』及『橡木
    桶洋酒自由店』購物刷卡之信用卡簽單是否由妳親自簽名？
    ）是」、「（當時妳為何不趁機向店員求救？）他們將我帶
    到那邊後，潘姓女子及乙○○兩個人盯著我，戊○○與郭姓
    男子進入店內找要購買的物品，因為當時店內都是年輕小夥
    子，不懂唇語」、「（在妳住處是否有與戊○○達成協議，
    以刷卡9 萬元來抵償債務？）沒有」、「（塞住妳嘴巴之物
    何時被拿掉？）從我家出來，要去加油途中，戊○○就說我
    可以拿掉了」、「（你在警詢表示短少1870元？）當時記憶
    比較深刻，應該是警詢講時比較正確，我當時在11月29日剛
    領2000元出來，預備加油」、「（妳前往『燦坤3C』及『橡
    木桶洋酒自由店』刷卡是用哪幾家銀行信用卡？）我只能確
    定『燦坤3C』是用中國信託銀行信用卡刷卡」等語（見偵(三)
    卷第118-122 頁）。證人即共同被告壬○○於原審審理時證
    稱：「本件是戊○○主導的，前一晚伊與郭宏、乙○○、
    戊○○等人坐同一台車去己○○住處附近查看，案發當天己○○出門時，戊○○跑過去摀住她的嘴巴，將己○○連同輪
    椅往屋內推，然後由伊拿膠帶綁住她的手，後來伊隨同進入
    時，看到己○○大的手提包放在機車上，戊○○叫伊將之拿
    去全部交給戊○○，伊就去門外等，該手提包本來就是打開
    的，伊有看到裡面有皮夾，最後是乙○○拿去車上放，再由
    戊○○拿己○○的信用卡去燦坤刷卡買2 台電視、去橡木桶
    買酒及去當舖，並將電視及部分洋酒變賣、部分洋酒由大家
    喝完」等語（見原審(二)卷第350-357 頁）。證人即共同被告
    郭宏於原審法院審理證稱：「因己○○跟戊○○有金錢上
    的糾紛，案發時有跟乙○○、戊○○、壬○○去己○○家，
    目的要處理戊○○跟己○○的金錢糾紛，乙○○的部分本來
    要一併處理，後來沒有處理，當天凌晨五點多就去己○○住
    處巷口等，後來戊○○叫伊拿泳帽塞到己○○口中並用膠帶
    貼住，戴上口罩，因戊○○跟己○○之前就有一件強盜案件
    ，怕她喊出來，乙○○、戊○○、壬○○先進去，他們談好
    後，伊把己○○揹上車，從她家門口到上車的時間有摀住己○○的嘴巴，上車後就撕開了，接著載己○○先去加油、再
    前往燦坤大賣場、橡木桶，並將電視、部分洋酒變賣，都是
    由伊揹著己○○進出，並刷己○○的卡，本案均係由戊○○
    主導、策劃的」等語相符（見原審(二)卷第426-432 頁），復
    經證人即燦坤3C店長賴建安、證人即橡木桶洋酒員工洪育慶
    、證人即鴻元當舖負責人廖建鴻等人之證述在卷，並有燦坤
    及橡木桶洋酒行之照片各2 張、燦坤實業股份有限公司金鼎
    分公司統一發票2 張、財團法人聯合信用卡處理中心刷卡單
    據2 張、橡木桶洋酒銷售日報表1 份等在卷為證（見偵(三)卷
    第15-20 、25-28 、33、35頁）。被告戊○○上開自白亦與
    事實相符，足堪採信。
三、被告戊○○對於自96年11月間預備對辛○○強盜、於96年12
    月底預備對三洋藥品工業公司維士比工廠為強盜等事實，亦
    經其於本院審理時坦承不諱（見本院上訴(二)卷第48頁背面、
    49頁），其就預備對辛○○強盜之事實所為自白，核與證人
    即共同被告壬○○於原審審理中具結證稱：「自96年11月26
    日起每逢星期日，就會與郭宏、戊○○、乙○○等人去高
    雄市○○○路420 巷101 號附近去埋伏，伺機預謀強盜辛○○，有很多次，但不記得有幾次，伊都是跟戊○○一起去的
    ，租車之事伊不瞭解，以警、偵訊中所言為準」等語（見原
    審(二)卷第352-353 頁），於檢察官偵查中具結證稱：「案發
    當時郭宏是跟曾宗傑兩人共騎乙○○的機車在旁邊等本件
    要擄的對象出現」等語（見偵(一)卷第173-174 頁）。證人即
    原審共同被告曾宗傑於原審審理中結證稱：「曾至本件現場
    勘查，要去綁辛○○，是戊○○起意的，說他有做職棒簽賭
    等賭博，好像每個星期一都有錢進出，所以都挑星期一作案
    ，戊○○是直接跟郭宏交代，然後叫伊跟郭宏配合，伊
    有聽到戊○○交代郭宏說若等到人就把人帶走，郭宏也
    有轉告伊，由伊與郭宏2 人騎機車要去那邊堵人，還有另
    外2 個人開車，當天並沒有看到辛○○，後來郭宏接到戊○○的電話就取消行動了，一共去現場3 次，都是戊○○帶
    去的，分別是96年11月26日、12月3 、10日，都是星期一晚
    上6 點到8 點之間，前2 次是伊與戊○○、壬○○、郭宏
    ，第3 次是我們5 個再加上潘建源、杜君政共7 個，作案的
    計畫是要把辛○○押著看有多少現金先拿，若不夠就典當他
    的車，再不夠就進去他住處看還有沒有錢，這些計畫是聽戊○○說的，最後一次12月10日，戊○○計畫伊與杜君政租車
    ，把車子停在辛○○住處門口，假裝拋錨不讓其他車輛出入
    ，以方便抓人，後來確實有去租車，伊4 個人一起出去的時
    候，戊○○開車，郭宏坐副駕駛座，伊與壬○○坐後座，
    戊○○在車上有講大概要怎麼做這件事情，我們都有聽到，
    每次計畫都是戊○○主導的，警、偵訊時所言均實在」等語
    （見原審(二)卷第439-443 頁）；於檢察官偵查中證稱：「96
    年11月26日前往埋伏當天，伊與戊○○見面時，戊○○先提
    議本案的，我們先去埋伏的目的，是要先觀察對象的動靜，
    前2 次都是坐在戊○○的車上，停在被害人住處的附近，我
    們都是聽戊○○指示，但96年12月10日原本戊○○要伊配合
    郭宏的行動，約過1 小時，郭宏接戊○○的電話，指示
    說此次行動取消，雖當時車子已有承租，潘建源、杜君政2
    人也將車子開到附近，但因為我們當時還沒有行動，所以他
    們2 人也沒製造車輛拋錨的動作」等語（見偵(一)卷第100-10
    3 頁）相符，並有租車契約書影本1 份在卷為證（見偵(二)79
    -80 頁）。被告戊○○就預備對三洋藥品工業公司維士比工
    廠為強盜之事實自白，核與證人即共同被告壬○○於原審審
    理中證稱：「96年12月底與戊○○準備要去大寮華西路強盜
    維士比工廠，當天只有伊跟戊○○一起去，係以應徵名義進
    去工廠，並拿戊○○手機拍攝工廠警衛室的消防路線圖，還
    有多次去工廠附近查看道路、監視器位置，後來有另外1 個
    綽號「小黑」之小弟說有內神通外鬼，所以就放棄了，本案
    也是戊○○主導」等語（見原審(二)卷第354-356 頁、第359-
    360 頁）；於檢察官偵查中證稱：「本件係戊○○計畫、決
    定的，預備要拿裡面的化學原料，要做安非他命，當時已看
    好地點，預備在清晨下手，計畫先從大門按門鈴，若可以壓
    制保全人員，就叫他帶我們去地下室取原料，若無法壓制，
    因保全系統有連線，就打算從工廠後面，跳過大溝，從後門
    偷原料，因之前戊○○說只有一個保全員，若被發現還有5
    分鐘可以逃跑，後來因現場查看時，甲○○與『小黑』說好
    像有點黑吃黑的感覺才放棄」等語（見偵(四)卷第141-144 頁
    ）。證人甲○○於原審審理中證稱：「本件是伊朋友『風明
    』跟戊○○聯絡，說要做『維士比工廠』那一件，沒說內容
    是什麼，『風明』聯絡伊去維士比工廠查看，到了現場還有
    戊○○、『小黑』、壬○○等人，『風明』沒有讓我們瞭解
    太多，只有交代伊要跟戊○○等人配合，就配合進去搬東西
    ，『小黑』負責押警衛，戊○○並沒有跟我們說什麼，戊○○都是跟『風明』聯絡、接觸，再由『風明』下達指令指示
    我們怎麼做等語相符（見原審(二)卷第362-第364 頁）。證人
    即三洋藥品公司大發廠總務陳豊孟於警詢及檢察官偵查中證
    稱：「戊○○手機拍攝之工廠路線圖是本公司大發廠消防路
    線圖，該拍照處為維士比工廠的大門守衛室內」等語相符（
    見偵(四)卷第175-176 頁）；此外，復有該廠消防路線圖之現
    場照片在卷可稽（見偵(四)卷第177 頁）。是被告戊○○上開
    預備強盜之犯行，堪以認定。
四、另訊據被告戊○○則矢口否認有事實欄二所載於96年3 月23
    日私行拘禁被害人己○○之情事，亦否認事實欄五所示預備
    對「瑞興資源回收場」為強盜之犯行；就私行拘禁被害人己○○部分辯稱：其僅參與刷卡部分，其餘誘拐、拘禁、拍照
    部分伊均未參與云云；對預備強盜部分辯稱：伊係單純去問
    鐵價而已，並沒有與壬○○等人謀議去強盜云云。惟查：(一)
    被告戊○○於警詢中供稱：「96年3 月份中旬左右，當時是
    我們3 人《指曾建龍、盧俊欽》共謀後，由盧俊欽到己○○
    住處外面貼一張紙條假裝要向己○○買保險並且留下聯絡電
    話，藉以騙出己○○，後來己○○真的以紙條上的電話和盧
    俊欽連絡，我們就約己○○在高雄縣大寮鄉溪寮國小前見面
    ，大約在晚上6 點左右，由曾建龍負責開車，我坐在副駕駛
    座，盧俊欽坐在車輛後座，到溪寮國小見到己○○後，由我
    及盧俊欽下車將己○○強押上車，上車後我坐在車輛右後座
    ，盧俊欽坐在左後座，己○○則是夾在我們中間，並且由我
    及盧俊欽將己○○眼睛矇住，接著我們就將己○○載到高雄
    縣林園鄉○○路131 巷10號10樓拘禁，當時盧俊欽揹己○○
    到10樓」、「（你等3 人如何控制己○○行動自由？）我們
    將己○○眼睛及手都以膠布綑綁」、「該處是我向陳姚如承
    租的」、「我們將己○○帶到上述地點拘禁後，隨即問己○○要如何解決她和我的債務問題，但己○○說他現在沒錢，
    盧俊欽就毆打己○○，己○○才說要拿信用卡給我們去刷卡
    用以折抵我和他的債務問題，然後己○○就自行將身上皮包
    內的信用卡拿給我，我就拿那張信用卡去刷卡消費」、「我
    拿到高雄縣五甲家樂福刷卡購物消費，大約刷了7 萬多元購
    物消費」、「我刷己○○的信用卡購買家電，再將所購買的
    家電拿去販賣變換現金一起花用」、「（當時係何人提議要
    強拍己○○裸照？相機何人提供？）是我們3 人共謀拍己○○裸照，相機是盧俊欽購買的」等語（見偵(七)卷第5-7 頁）
    ，其於檢察官偵查中亦供稱：「（是否認識曾建龍、盧俊欽
    ？）認識」、「（96年3 月23日有無夥同曾建龍、盧俊欽將
    己○○押上車？）有」、「（有無以膠布綁住己○○眼睛及
    手部？）有」、「（當時是否將己○○載到高雄縣林園鄉○○路131 巷10號10樓？）有，就是海洋大樓」、「（有無毆
    打己○○？何人動手？）有，都有」、「（有無拿己○○的
    信用卡到鳳山的家樂福刷卡購買家電用品？）有，我去刷的
    」等語（見偵(六)卷第399-400 頁）。核與被害人己○○於檢
    察官偵查中亦證稱：「96年3 月23日到3 月26日之間我曾遭
    綁架，在我被綁架最後一天，被矇住眼睛，但我聽到戊○○
    的聲音，這個案件當時我有報警，但張朝枝小隊長表示這是
    我們之間的債務糾紛，當時我被打得很嚴重」等語（見偵(三)
    卷第120-121 頁）。於警詢時證稱：「我於96年3 月21日22
    時許，有人署名史先生貼一張紙條在我們家門口聲稱要向我
    請教有關保險問題，我便依紙條所留電話與對方聯絡，並約
    我於96年3 月23日19時許，在高雄縣大寮鄉溪寮國小門前見
    面，我到時就有一輛白色自小客車過來，車上就下來二名男
    子強拉我上車，使用黑色膠帶矇住我的眼睛，綑綁我的雙手
    ，限制我的行動自由，且毆打我造成全身多處瘀傷、挫傷，
    再將我載到某一處所拘禁，且還持續毆打我，逼問我的信用
    卡還有多少信用額度可用，便拿走我的信用卡前往鳳山市○○路家樂福刷卡7 萬9000元，便將我拘禁到96年3 月26日把
    我帶到大寮琉球村聖宮後方的產業道路釋放我」等語（見偵
    (九)卷第320 頁）。證人即原審共同被告曾建龍於原審審理時
    證稱：「（96年3 月23日你當日是否有與盧俊欽、戊○○，
    到己○○住處去貼便條紙，有關買保險的事情？）當時是盧
    俊欽去貼的，是在神農路上，當時是我、戊○○、盧俊欽一
    起去的，是開車，將車停在神農路上，盧俊欽下車進巷子去
    己○○家門口貼」、「由我、盧俊欽、戊○○把她押上車」
    、「（己○○有無同意上車？）她沒有同意上車」、「（你
    把己○○押到哪裡去？）就在路上一直開，車子一直開在路
    上」、「有把她載到林園鄉的壹個大樓，是戊○○朋友的住
    處」、「（這個案件作案前是何人主導、策劃的？）戊○○
    」、「（你們把己○○押上車有無用膠帶綑綁？）有，膠帶
    是盧俊欽準備的，盧俊欽自己綑綁的，我負責開車，戊○○
    坐在我旁邊」、「（你之前有提到是戊○○跟盧俊欽將己○○夾車子後座的中間，有何意見？）戊○○有前後移動，她
    有先坐在前面，後來又坐到後座，等己○○綁好後，她有先
    坐在後座，後來又移到前座」等語相符（見原審(三)卷第532-
    533 頁）。此外，尚有己○○遭毆打、強拍之裸照12張、診
    斷證明書、現場照片、便條紙、台新銀行信用卡消費明細等
    在卷可資佐證（見偵(六)卷第340 頁、偵(七)卷第12、46-54 頁
    ）。被告戊○○事後翻異前供，否認有犯行，委無可採，此
    部分犯行亦堪認定。(二)就預備強盜瑞興資源回收場財物部分
    ，證人即共同被告壬○○於檢察官偵查中證稱：「（預備於
    高雄縣大寮鄉江山村一家資源回收場強盜財物案件參與者有
    誰？）戊○○、郭宏，還有我」、「（本案由何人計劃作
    案？）戊○○」、「（本件有無預先計劃以何方式進行作案
    行為？）有，96年12月12日由我與郭宏先去看路線，觀察
    攝影機裝置位置，當日稍晚郭宏、戊○○，還有我有開車
    再去一次，這次並由戊○○、郭宏假裝要賣廢鐵給資源回
    收場，再去探查一次，原先我們計劃由戊○○跟郭宏跳過
    資源回收場大門，然後以向吳慧民借得之手槍《未扣案，亦
    無證據證明有殺傷力》及我們原先預備的鐮刀，先控制老闆
    ，再詢問他錢放在哪裡，我則留在車上接應他們由後門出來
    」等語（見偵(一)卷第151-152 頁），嗣於原審審理時亦具結
    證稱：「96年12月12日有前往大寮江山路資源回收場查探路
    線，準備要強盜，由戊○○主導，第一次是先跟被告郭宏
    先去看路線、攝影機的位置，晚一點再跟郭宏、戊○○一
    起去，由戊○○跟郭宏假裝去問鐵的價錢，再去查看一次
    ，這次伊在車上等她們，計畫是戊○○、郭宏先跳過回收
    場的大門，並持借來的槍、準備的鐮刀控制老闆，伊則留在
    車上接應他們由後門出來」等語明確（見原審(二)卷第353-35
    4 、第358 頁）。而證人即與其父親共同經營瑞興資源回收
    場之黃鈺茹於警詢及檢察官偵查中證稱：「戊○○有至回收
    場詢問廢鐵價格，她說在鳳山地區有一間鐵屋要拆，伊有問
    為何不在鳳山賣就好，戊○○沒有回應伊」等語（見偵(四)卷
    第178-181 頁、第204-205 頁）；此外，復有現場照片等在
    卷可稽（見偵(四)卷第166-172 頁）。(三)被告戊○○於原審審
    理時辯稱：「是伊一位朋友委託伊詢問廢鐵價格的，伊朋友
    只有委託他問這一家，不想說是哪個朋友」等語（見原審(二)
    卷第197 頁），與原審共同被告郭宏於原審審理時證稱：
    「是『雄仔』要委託伊問廢鐵，戊○○不認識『雄仔』，戊○○稱是他的朋友要賣廢鐵，可能是說伊，那天是戊○○先
    進去，我去買東西，後來我回來才進去的，我們2 個人都有
    問價格」等語不相符（見原審(二)卷第426-437 頁），若被告
    戊○○所稱係為朋友詢問價格，且該朋友即係本件同案被告
    郭宏，或為同案被告郭宏之友人，應大可直接陳述，無
    需隱瞞，是被告戊○○所持上開辯解，即有疑問；證人郭
    宏所證係避重就輕及迴護被告戊○○之詞，不足採為被告戊○○有利之認定。(四)況衡諸常情，如欲拆除之鐵屋係位於鳳
    山地區，應在鳳山地區就近詢問回收價格較符合經濟效益，
    何須增加自己及回收場之困擾，前往偏遠之江山村洽詢，且
    只有洽詢一家，均顯與常情有悖，足見被告戊○○上開辯解
    悖於常情，應係飾卸之辭，不足採信。被告戊○○夥同郭
    宏等人計畫欲強盜瑞興資源回收場，並前往佯稱詢問廢鐵價
    格，探勘路線、攝影機位置，並與回收場約好時間，準備隔
    日行動，嗣因為警逮捕而放棄等事實，已堪認定。
五、訊據被告壬○○對於夥同被告戊○○、甲○○於97年1 月9
    日凌晨2 時30分許，攜帶棉繩等物品，在高雄市前金區○○○路與民主路靠近六合夜市處，見子○○獨自一人打開車門
    進入所駕駛停在路旁ZU-4033 號自小客車時，隨即尾隨進入
    該自小客車後座後，持麻繩勒住子○○之脖子，甲○○亦隨
    後進入車內，喝令子○○不要動，復持膠帶綑綁子○○之雙
    手，將子○○推到後座，戊○○亦進入自小客車副駕駛座，
    出手毆打子○○，喝令其不要反抗，甲○○則駕駛子○○所
    有上開自小客車，依戊○○之指示，跟隨戊○○所駕駛之車
    牌ZQ-5203 號自小客車後，於抵達高雄市○○路圓環前「來
    來KTV 」前之停車場時，戊○○將所駕駛之自小客車停放在
    上開停車場，坐上甲○○所駕駛之車輛，戊○○上車後，以
    膠帶將子○○之眼睛及嘴巴矇住，復出手毆打子○○臉部，
    另指示甲○○將車駛往屏東縣萬丹鄉『夏威夷汽車賓館』，
    進入該汽車賓館後，戊○○隨即翻找子○○之皮包，除搜刮
    得子○○皮包內置放之現金49,000元及手機2 具（諾基亞52
    00型、序號：000000000000000 及三星牌C408型、序號：00
    0000000000000 ）外，因子○○之皮包、皮夾看起來像是名
    牌貨，亦同遭戊○○取走；並以脅迫方式逼問子○○置放在
    皮夾內之3 張金融卡密碼後，指示甲○○持子○○之金融卡
    駕車出外提領款項，並向甲○○稱：「領領看，領無，再打
    電話回來，會讓她好看」等語，嗣甲○○前往高雄縣大寮鄉
    ○○路22號旁由華南銀行所設立之提款機，輸入密碼，詐領
    2 次共33,000元後以電話向戊○○回報，戊○○復向子○○
    嚇唬稱：原本要叫他的小弟加以強暴等語，子○○聞言心生
    畏懼，向戊○○謊稱其已懷孕，戊○○始表示其小弟說不敢
    而作罷，甲○○將領回之贓款交由戊○○，戊○○再將強盜
    所得贓款中3 萬元分給甲○○，再將子○○綑綁載至高雄市
    ○○區○○路「國軍802 醫院」側門附近旁，將子○○丟棄
    在車上後，始與戊○○、甲○○離去之事實，已迭據其於原
    審審理及本院審理時坦承不諱（見原審(一)卷第170 頁、本院
    上訴(二)卷第50-51 頁）。再者，上訴人即被告甲○○（下稱
    被告甲○○）就上開搶劫子○○財物之事實，固亦於本院行
    準備程序時坦承不諱，於本院審理時就被訴上開事實亦表示
    ：無意見等語，僅表示未拿刀云云。（見本院上訴(一)卷第12
    1 頁、上訴(二)卷第51頁）。被告壬○○、甲○○等上開自白
    核與證人即被害人子○○於警詢時證稱：「（妳於何時？何
    地遭何人強盜財物？）於97年1 月9 日2 時30分許，在高雄
    市前金區○○○路與民主路口停車格遭二男一女歹徒《按當
    時被告壬○○之打扮酷似男子》強盜我財物」、「當時我將
    所有之ZU-4033 號自小客車停放在自立二路與民主路口上之
    停車格內，附近並停放一部白色的自小客車且在發動中，當
    時我以為該車是要等我的停車位，所以不以為意，就直接上
    車準備發動車子時，忽然有二名歹徒，一位從副駕駛座，一
    位從右後車門衝進我車內，從右後車門進入之歹徒《指壬○○》先用一條繩子勒住我的脖子，副駕駛座之歹徒《指甲○○》則抓住我的手，要將我雙手綑住，因為我一直掙脫，並
    要打開車門逃脫時，停在我車子後方白色自小客車就開到我
    車子左側擋住我的車門，致使我無法下車，隨即從車內下來
    一名女子《指戊○○》，衝入我車內，並以拳頭毆打我的右
    臉頰，並以三字經罵我，要我好好配合，不要掙扎，不要講
    話，之後他們三人就用繩子綑綁我的手腳，之後那名女子與
    從後座進入之男歹徒《指壬○○，因男性裝扮，致被害人誤
    認係男子》就把我從前座拉到後座，另一位從副駕駛座進入
    之歹徒就跳到駕駛座，女歹徒下車後就叫駕車之男歹徒跟她
    走，之後駕車之歹徒就跟在女歹徒所駕駛之自小客車後面，
    一直開到高雄市○○○○○路口『來來KTV 』前之停車場內
    ，等候歹徒將她所駕駛的車子停好，之後該女子即進入我車
    內親手以白色膠帶矇住我的眼睛及身體，之後他們約開了半
    小時左右車程，我感覺好像有開上高速公路，把我載至不知
    名之汽車旅館內」、「（歹徒把妳載至汽車旅館內，有無對
    你做出不法侵害？）進入汽車旅館內，該女歹徒《指戊○○
    》就搜我的皮包，並跟我說要我說老實話，不然的話要我好
    看，女歹徒就問我金融卡密碼，之後該女子叫一位年紀比較
    大的歹徒《指甲○○》出去領錢，並要隨時與她聯絡，在該
    男子外出領錢時，女歹徒有叫另一位年紀比較小的歹徒《指
    壬○○》要強暴我，因該歹徒不敢而作罷，約20分鐘後出去
    領錢的歹徒返回汽車旅館內，並將所提領的錢交予該女歹徒
    ，女歹徒就問領錢之男子說只有這樣而已喔，之後他們就到
    旅館的角落談論事情」、「（歹徒把妳載至何處丟棄？）出
    汽車旅館後，他們先將車子開到某處，讓女歹徒先行下車，
    之後他們就把我載至802 醫院側門丟棄，後來我自行掙脫報
    警求救」、「（妳共損失多少？）諾基亞手機壹具、三星牌
    手機壹具、現金49000 元，遭盜領33000 元，卡其色手提包
    及長皮夾」、「（歹徒持妳的金融卡至何處提領？）至高雄
    縣大寮鄉○○路22號旁之華南銀行鳳山分行ATM 提領，一筆
    2 萬元，一筆13000 元，提領時間為97年1 月9 日約3 時58
    分左右」等語（見偵(四)卷第45-48 頁），其於檢察官偵查中
    除亦為大致相同之證述外，復證稱：「我要補充，那個男生
    《指壬○○》剛進入我車內時，有亮出一把小刀，要我不要
    叫、不要動，要我乖乖配合」等語大致相符（見偵(四)卷第23
    3-235 頁）。被告壬○○、甲○○上開自白核與事實相符，
    堪可採信。雖被告甲○○、壬○○辯稱未拿刀云云。惟證人
    即被害人子○○除於上開檢察官偵查中證稱：男生剛進入我
    車內有亮刀等語外，於本院審理時證稱：「（三人有無拿鐮
    刀、剪刀對付妳？）有拿壹支小刀、膠帶及尼龍繩，鐮刀及
    剪刀都沒有」、「他們沒拿刀子傷害，只是綁我、勒我，拿
    刀子只是嚇一下而已，在警局製作筆錄時，警察有問我刀子
    有無傷害到我，我說沒有，他只是拿刀，綁我、勒我而已」
    等語（見本院上訴(一)卷第266 頁）；而被告壬○○、甲○○
    係最先進入被害人子○○之自小客車內之人，且被告甲○○
    係唯一之男性，而扣案物品確有瑞士小刀壹把、照片及扣押
    目錄清單在卷可憑（見偵(四)卷第229 頁背面）；而被告甲○○於檢察官偵查中亦以證人之身分證稱：「（97年1 月9 日
    凌晨約4 時許，有無與戊○○、壬○○共同於高雄市○○○
    路、民主路口共同持刀選定車牌號ZU-4033 號車主，將之綑
    綁至屏東縣萬丹鄉『夏威夷汽車旅館』內強盜被害人財物？
    ）有」等語（見偵(一)卷第119 頁、原審(一)卷第137 頁），是
    當時被告甲○○等確有持小刀行搶無訛。被告甲○○此部分
    所辯：渠等未持刀械云云，應係避重就輕之詞，委無可採。
六、另訊據被告戊○○矢口否認有搶劫事實欄七、八所示在屏東
    市界揚超商及在高雄市○○路附近強押子○○後搶劫渠等財
    物之犯行，就界揚超商部分辯稱：是壬○○自編自導的，伊
    並未問甲○○現在哪裡有錢這句話，進入界揚超商也不是要
    搶錢云云。就子○○部分則辯稱：是甲○○說要去要債，我
    們才跟他去，事後他認錯人，他將錯就錯這樣做，伊無需與
    甲○○一起承擔這個錯誤云云。而訊據被告甲○○亦矢口否
    認有事實欄七所示在界揚超商搶劫財物之犯行，辯稱：伊當
    時只是開車載戊○○、壬○○，戊○○問伊現在要去哪裡賺
    錢，伊告以超商在屏東縣市就有500 多間及電玩店最多而已
    ，後來她們二人說要下車買東西，伊不知渠等二人要去搶劫
    財物，伊亦不知有持刀械云云。經查：
  (一)被告戊○○夥同壬○○等人先後在屏東市○○○路○段667
    號界揚超商對於當時看管之店員丁○○施強暴致其不能抗拒
    而洗劫財物，及在高雄市○○○路與民主路六合夜市附近強
    押子○○，致薛女不能抗拒後，將之押至屏東縣萬丹鄉「夏
    威夷汽車賓館」搶劫財物等犯行，業據其於警訊及檢察官偵
    查中坦承不諱，其於警詢中供稱：「（妳有無於97年1 月6
    日4 時許，夥同壬○○、甲○○駕駛妳所有本田白色自小客
    車至屏東市○○○路○段667 號界揚超商，由妳持刀進入超
    商，持鐮刀抵住被害人丁○○脖子，強盜3000元，是否屬實
    ？）屬實，當時是我跟壬○○等二人搶奪該家超商」、「（
    妳有無於97年1 月9日2時30分許夥同壬○○、甲○○在高雄
    市前金區○○○路與民主路口停車格強押一名女子至屏東縣
    萬丹鄉『夏威夷汽車旅館』強盜被害人財物？由誰提議、策
    劃？）是由我本人提議且策劃」等語（見偵(六)卷第14-15 頁
    ）；於檢察官偵查中亦供稱：「（97年1 月6 日凌晨4 時許
    ，有無夥同壬○○、甲○○共同持刀在屏東市○○○路上之
    界揚超商強盜財物？）有我跟壬○○…」、「（97年1 月9
    日2 時30分許夥同壬○○、甲○○在高雄市前金區○○○路
    與民主路口六合夜市附近，選定ZU-4033 號自小客車車主，
    強押至屏東縣萬丹鄉『夏威夷汽車賓館』內？）有」等語（
    見偵(六)卷第209 頁）。核與證人即共同被告甲○○於檢察官
    偵查中證稱：「（97年1 月6 日凌晨大約4 時許，有無夥同
    戊○○、壬○○共同持刀械在屏東市○○○路○段界揚超商
    強盜財物？）我有去，當時我負責開車」、「（97年1 月9
    日凌晨有無與戊○○、壬○○共同於高雄市○○○路與民主
    路口，共同持刀，選定ZU-4033 號車主，將之綑綁至屏東縣
    萬丹鄉『夏威夷汽車賓館』強盜被害人財物？）有」、「（
    97年1 月6 日界揚超商之強盜案，參與者有幾人？）我、壬○○、戊○○三人」、「（97年1 月9 日凌晨在高雄市六合
    夜市強押一名女子至屏東縣萬丹鄉『夏威夷汽車賓館』強盜
    乙案參與者有何人？）我、戊○○、壬○○三人」等語相符
    （見偵(一)卷第118 頁背面-119、120 頁背面）。亦與證人即
    界揚超商之店員丁○○於檢察官偵查中證稱：「（97年1 月
    6 日4 時許發生何事？）當時我一人獨自顧店，有一個女子
    《指戊○○》要進來，因為我當時將自動門開關關閉，我幫
    她把門推開，之後又有一個女子《指壬○○》也下車進來，
    第一個先進來的比較胖、比較高的女子說要買衛生棉，我就
    跟她到賣場角落，她就拿一把外觀像鐮刀的刀械趁我幫她找
    她要的東西時，從後面將鐮刀架在我脖子上，另一個原本在
    店內走來走去，後來她看到我被押起來，她就走到櫃檯去拿
    錢，當時我被押住時背對著櫃檯，但我有聽到她開抽屜及倒
    零錢的聲音」、「（總共被強盜多少財物？）三千多元，有
    紙鈔，也有零錢」、「（犯嫌強盜後如何逃離現場？）她們
    共同搭乘一輛白色雅歌汽車離開」等語（見偵(四)卷第222 頁
    背面）。證人子○○於檢察官偵查中證稱：「（97年1 月9
    日凌晨2 點多，妳有無於高雄市○○○路民主路口處遭人強
    押上車？）有，當時我正要去開車，坐上駕駛座準備發動車
    子時，我注意到旁邊有一輛白色雅歌自小客車靠近我的左方
    ，之後從那車上下來兩個人，在我要開離時，突然從右前方
    、右後方跟進我的車內，當時其中在右前方進來的那個有開
    口講話，他聲調是男生《指甲○○》，另一個沒講話，是短
    頭髮，看起來像男生，帶一頂帽，穿著打扮很男性化《指壬○○》，從右車門進來那個人用白色尼龍繩綁住我的脖子勒
    得很緊，我當時有掙扎，我在掙扎時，又走下一個女生，她
    打開右前方副駕駛座的門進來並打我，我當時有看清那個女
    生的臉，她是用拳頭揮打我，力氣蠻大的，一再要我不要反
    抗，叫副駕駛座那個男生繼續綁緊我，我受不了，後來那個
    人才將套在我脖子上的尼龍繩鬆開，原本進來在副駕駛座的
    男生坐到駕駛座開車，最後進來有打我的女子就離開，並要
    那個男的開車跟她走」、「《提示偵字第3419號卷第195 背
    面戊○○照片》是否後來進入車內毆打妳的女子？）是她沒
    錯」、「《提示甲○○照片》是否當時在副駕駛座之男子？
    ）是」、「《提示壬○○照片》是否是此人以尼龍繩勒住妳
    脖子？）是，我原本以為他是男生，直到她被警察查獲之後
    ，我才知道他是女生，她原本比較瘦小」、「我要補充，那
    個男生剛進入我車內時，有亮出一把小刀，要我不要叫、不
    要動，要我乖乖配合」、「（之後妳被載往何處？）當時因
    我雙眼還沒被矇住，所以我有看到那輛白色雅歌車子車牌前
    面三碼好像是ZQ5 ，車開到高雄市○○路口圓環前面『來來
    KTV 』前的停車場，那名女子先去停她的車之後再上我車，
    她上車後並用膠帶把我眼睛、嘴巴矇住，她說她怕我會叫，
    當時我告訴她如果要錢，她可以拿走，不要傷害我，但那個
    頭髮長長的女子又朝我臉部同部位打我一拳，之後因為我眼
    被矇住，但我感覺她們有開車上高速公路，之後開到一處不
    知名的汽車旅館，到旅館後也沒將我矇住的眼睛的膠布卸下
    ，之後像男生的那個女生有牽我走，當時我雙腳也是被那個
    女生以膠帶綁住，進入汽車旅館後，我聽到他們在翻動我皮
    包的聲音，我當時皮包內有三張信用卡結合金融卡，但其中
    二張已經無法使用，當時那個長頭髮的女生說：《妳現在要
    乖乖，我要問，妳有三張金融卡密碼要給我》，當時我有表
    示只有一張可用，她又說要我提供三張的密碼，不然要我好
    看，後來在她們逼問下，我有將三張金融卡密碼跟她講，那
    個長頭髮女生就叫那個男生開我的車去領錢，並交待他：《
    領看看，領無再打電話回來講，她會讓我好看》，我當時則
    還留在旅館裡，我當時皮包內有現金4 萬9000元，因為我是
    賣保養品，當天我剛好有向客戶收買保養品的錢，另外銀行
    帳戶內有3 萬3000 元 也被提光，2 支手機被他們拿走了，
    皮包的證件他們有還我，但卻將我皮包、皮夾拿走，因為皮
    包皮夾看起來很像名牌貨」、「（你於汽車賓館時，他們有
    無威脅妳如不供出提款卡密碼要強暴妳？）有，那個男生出
    去領到錢，打電話回來給那個長頭髮的女生說已經領到錢，
    該女生說本來要叫那個長得很像男生的女生強暴我，我當時
    不知道那個人是女生，後來那個女生又說他小弟不敢，我害
    怕脫口而出騙他說我已經懷孕了，他講這些話用意是在嚇唬
    我的」、「（後來妳是怎麼被釋放？）他們拿到錢後問我住
    那裡，當時並未將我眼睛膠帶卸下，他們只有在詢問我金融
    卡密碼時，將我嘴巴的膠帶撕開，在領到錢後又以膠帶將我
    嘴巴矇住，我告訴他們我住鳳山，在回鳳山途中，我有聽到
    那個長頭髮的女生說要去開車，中途那個女生有下車，之後
    那個男子把我載到802 醫院側門附近，他們就丟下我，開他
    們的車走了」等語大致相符（見偵(四)卷第233-234 頁）；嗣
    於本院審理時亦為大致相同之證述（見本院上訴(一)卷第266-
    269 頁）。
  (二)被告甲○○於警詢時供稱：「（壬○○於警詢供述指證你夥
    同戊○○及壬○○三人，由你駕車載戊○○及壬○○於97年
    1 月6 日凌晨約4 時左右，一起到屏東市○○○路○段667
    號界揚超商，持刀械強盜女店員，搶劫3000多元逃逸是否屬
    實？）屬實，當日凌晨1 時左右，戊○○打電話給我說要過
    來找我，我家的羊肉店休息了，戊○○與壬○○駕駛白色雅
    歌轎車來，找我一起外出逛逛吃東西，在屏東市○○路吃完
    東西後，換我駕駛該部白色雅哥轎車，在車上戊○○說沒錢
    加油，問我說有沒有錢，要向我借500 元，我向她稱我身上
    沒錢」、「（你最近有無與戊○○等人共同犯下幾件持械強
    盜案？）只有這二件」等語（見偵(四)卷第37-38 頁），已承
    認持刀搶劫財物之事；於檢察官偵查中除供稱：「（97年1
    月6 日界揚超商之強盜案，參與者有幾人？）我、壬○○、
    戊○○三人」、「戊○○拿400 多元將近500 元給我」等語
    外（見偵(一)卷第119 、120 頁背面），另供稱：「伊向地下
    錢莊借40多萬元經營羊肉店，還錢並不正常，案發當天戊○○等人來找伊，在車上戊○○問伊有沒有錢，要借500 元加
    油，伊身上沒有錢，她們問現在哪裡有錢，伊就說現在只有
    超商內電玩店內才有錢，約過5 分鐘後前方有一家超商，戊○○就叫伊將車停在超商前，她們二人下車進入超商，3 、
    4 分鐘後二人又匆忙跑上車，叫伊趕快將車駛離現場」等語
    （見偵(四)卷第34-39 頁）；於本院審理時供稱：「壬○○有
    拿幾百元給我去買保力達與香煙」、「戊○○問我現在要去
    那裡賺錢，我說超商在屏東縣市就有500 多間及打電玩店錢
    最多」等語（見本院上訴(一)卷第123 頁、上訴(二)卷第49頁）
    。而證人即同案被告壬○○於警詢中亦證稱：「甲○○缺錢
    繳地下錢莊的利息，這件算是甲○○臨時提議的」等語（見
    偵(三)卷第11-17 頁）。此外，尚有上開被害人即證人丁○○
    所證可資佐證。再者，依證人丁○○於本院所證，共同被告
    戊○○最先進入超商，壬○○隨後始進入（見本院上訴(一)卷
    第268 頁），而共同被告壬○○亦證稱：刀子是伊拿給戊○○的，證人丁○○所證沒意見等語（見本院上訴(一)卷第268
    頁背面）；而扣案鐮刀連同刀柄相當之長，並非細鎖物品，
    有照片在卷可憑（見偵(六)卷第32頁），且共同被告壬○○係
    隨後始自被告甲○○所駕駛之自小客車下車，則被告甲○○
    豈有不知共同被告壬○○攜帶鐮刀之理。足徵界揚超商強盜
    案係由被告甲○○提議，並駕車在外等候接應，同案被告戊○○、壬○○共同攜帶刀械入內強劫，嗣後被告甲○○亦分
    得部分贓款無訛。其事後翻異前供否認知情，應係避重就輕
    之詞，不足採信。證人戊○○、壬○○事後於原審審理及警
    詢時多次陳稱：甲○○並不知情云云，應係迴護之詞，不足
    採為被告甲○○有利之認定。
  (三)被告甲○○之辯護人於原審審理時雖以：壬○○第一次警詢
    時稱係甲○○提議搶劫，戊○○與壬○○到高雄以100 元買
    了一把西瓜刀，去屏東萬丹載甲○○後再去搶界揚超商，其
    所述不實，因不可能於甲○○處謀議之後，在凌晨2 、3 點
    時到高雄買西瓜刀，西瓜刀不可能只有100 元；壬○○第二
    次警詢說是戊○○臨時起意，她們下去時有帶刀子，但是沒
    有說刀子是怎麼放的，顯有矛盾且與常理不符云云。惟如上
    所述，本件係被告甲○○先提起超商有錢，而後同案被告戊○○始臨時決定行搶，則界揚超商之搶案由被告甲○○提議
    ，與被告戊○○臨時起意間並無矛盾之處。再者，如上所述
    ，同案被告戊○○係持鐮刀而非西瓜刀行搶，固與證人壬○○上開所證係持西瓜刀行搶不合，惟其就同案被告戊○○係
    持刀械行搶之基本事實並無不同，是辯護人此部分所辯不足
    為被告甲○○有利之採認。
  (四)綜上所述，被告戊○○、甲○○此部分所辯委無可採，渠等
    有如事實欄七、八所載之加重強盜犯行，均堪認定。
七、按刑法第210 條之偽造文書罪，係以無製作權之人冒用他人
    名義製作該文書，而所謂公文書，係指公務員職務上製作之
    文書，刑法第10條第3 項定有明文。又汽車異動登記書，係
    由申請人以車主名義填具汽車資料並簽章後，申請主管監理
    機關核發汽車牌照，再由主管監理機關公務員審核合格後，
    蓋用合格章於其上作為合格之證明，是其名為登記書，實乃
    兼具申請書及登記書之雙重性質，亦即就車主申請登記簽章
    部分係私文書之性質；就公務員審核合格蓋章其上部分則係
    公務員依其職務所製作，具公文書之性質。本件被告戊○○
    為請領以庚○○為名義人之汽車駕駛執照，而未經庚○○授
    權，偽刻其印章，提供自己之照片，委由盧俊欽持以蓋用於
    「汽《機》車駕駛人異動登記書」上，渠等此部分所為係屬
    無制作權人而捏造他人名義制作之文書，用以表示庚○○申
    請補發駕駛執照之意思；復持向監理機關申請補發駕駛執照
    時，並使不知情之監理機關公務員依據該不實內容之申請，
    審核合格後蓋章其上所製作貼有被告戊○○照片之庚○○駕
    駛執照，雖異動登記書上關於庚○○之簽章部分，係以電腦
    列印，再由同案被告盧俊欽蓋用偽刻之庚○○印章於其上，
    非由同案被告盧俊欽親自書寫，惟電腦列印僅係行政機關為
    方便民眾，所採用代替書寫之方法，事後再由民眾蓋章其上
    以資證明該內容確係本人之意思，因此並不影響其係私文書
    ，及用以表示一定用意證明之性質。是偽以申請人名義蓋用
    印章於列印出之異動登記書上，並加以行使，自應負其行使
    及偽造私文書之罪責。是核被告戊○○就事實欄一未經被害
    人庚○○之同意，推由盧俊欽偽造內容不實之文書並持向監
    理機關而行使之，足以生損害於監理機關對車籍管理之正確
    性及被害人庚○○之所為，係犯刑法第216 條、第210 條之
    偽造文書及行使偽造文書、第217 條第1 項之偽造印章罪、
    第214 條使公務員登載不實罪。公訴人雖於證據及所犯法條
    欄內漏未論列刑法第216 條、第210 條之行使及偽造私文書
    罪及第217 條之偽造印章罪，惟起訴書犯罪事實欄內已敘及
    此部分事實，法院自得併予審究。被告戊○○與原審共同被
    告盧俊欽間，就前開行使私文書、偽造印章、使公務員登載
    不實等罪，有犯意聯絡及行為分擔，為共同正犯。被告戊○○與原審共同案被告盧俊欽共同偽造庚○○印章及印文之行
    為，為偽造私文書之階段行為，偽造之低度行為，應為行使
    之高度行為所吸收，均不另論罪。被告戊○○所犯上開共同
    行使偽造私文書、使公務員登載不實行為，係一行為觸犯數
    罪名，為想像競合犯，應從一較重之行使偽造私文書罪處斷
    。按不依正當途徑索討欠款，以強暴行為將被害人押往他處
    ，不令自由行動，自應負刑法第302 條第1 項之罪責；又私
    禁行為之地點，雖有分別數處，而私禁行為並未間斷，仍為
    包括的一個實行行為之繼續，祇應論以單純一罪（最高法院
    25年上字第3132號、29年上字第2553號判例意旨參照）；再
    者，刑法第302 條第1 項及第304 條第1 項之罪，其所保護
    之法益均為被害人之自由，私行拘禁，亦不外以強暴、脅迫
    為手段，二者罪質本屬相同，僅前者重在保護個人之行動自
    由；後者重在保護個人之意思自由。故行為人具有一定目的
    ，以非法方法剝奪人之行動自由者，除法律別有處罰較重之
    規定（例如略誘及擄人勒贖等罪），應適用各該規定處斷外
    ，如以使人行無義務之事，或妨害人行使權利為目的，而其
    強暴脅迫復已達於剝奪人行動自由之程度，即祇成立本罪，
    不應再依同法第304 條論處（最高法院29年上字第2359號、
    29年上字第3757號判例、74年度臺上字第3651號裁判意旨參
    照）；又共同基於妨害自由之犯意聯絡於先，將被害人私行
    拘禁於室內，剝奪其行動自由後，為避免被害人報警，同時
    施以強暴強拍裸照，使被害人行無義務之事，自係包含於妨
    害被害人行動自由之同一犯意中接續實施，雖合於刑法第30
    4 條第1 項以脅迫使人行無義務之事之犯罪構成要件，但此
    動作應視為以非法方法剝奪行動自由之部分行為，合併成為
    一個以非法方法剝奪人之行動自由罪，即祇成立實質上之一
    罪，應依刑法第302 條第1 項論處，不另論其他罪（最高法
    院80年度臺上字第2478號、82年度臺上字第1670號判決意旨
    參照）。本件被告戊○○就事實欄二所示與已判決確定之曾
    建龍及經原審通緝中之盧俊欽，於96年3 月23日誘騙己○○
    前往高雄縣林園鄉溪寮國小前碰面而將其強押上車，妨害己○○之行動自由後，將之拘禁於高雄縣林園鄉○○路131 巷
    10號10樓之「海洋大樓」，並以積欠債務為由，暴力毆打迫
    使己○○交付信用卡供渠等刷卡以抵償債務之所為，係犯刑
    法第302 條第1 項私行拘禁罪，渠等私行拘禁、剝奪己○○
    行動自由後，為避免被害人報警，而同時以強暴手段拍攝裸
    照，使被害人行無義務部分，自係包含於私行拘禁妨害被害
    人行動自由之同一犯意中接續實施，應視為剝奪行動自由之
    部分行為，祇成立實質上之一罪，不另論罪；公訴人認另犯
    刑法第304 條第1 項之強制罪，尚有誤會；被告戊○○就上
    開私行拘禁犯行與曾建龍、盧俊欽間，有犯意聯絡及行為分
    擔，應論以共同正犯。被告戊○○與已判決確定之郭宏、
    壬○○於96年11月30日上午7 時許，在己○○住處以膠帶綁
    住己○○雙手，迫其同意以信用卡刷卡購物供變賣抵償積欠
    其債務之所為，係犯刑法第302 條第1 項之剝奪他人行動自
    由罪；渠等剝奪被害人己○○行動自由後，復以強暴脅迫被
    害人提供信用卡供渠等刷卡消費購物，行無義務部分，係包
    含於妨害被害人行動自由之同一犯意中接續實施，祇成立實
    質上之一罪，亦已如前述，公訴人認應另犯刑法第304 條第
    1 項之強制罪嫌，亦有誤會；被告戊○○就此部分犯行與已
    判決確定之郭宏、壬○○有犯意聯絡及行為分擔，應論以
    共同正犯。按強盜罪係以以強暴、脅迫、藥劑、催眠術或他
    法，至使不能抗拒，而取他人之物或使其交付為構成要件之
    行為，是在開始實行強暴、脅迫等行為以前之準備行動，係
    屬預備行為；而預備行為，非謂所有對於強盜有助益的行為
    均屬之，必須限於有特別危險的行為，且與構成要件有密切
    關係者始足當之。被告戊○○於事實欄四、五、六所載時地
    ，對被害人辛○○、「瑞興資源回收場」、「三洋藥品公司
    維士比工廠」，或事先就強盜行為多次前往觀察被害人住處
    附近地形、被害人作息，謀議以租來的車假裝拋錨，堵在路
    口以阻擋其他來車，便利其餘之人犯案捉人，嗣並果真前往
    租車，並至現場等待被害人出現，伺機行事；或稱欲賣廢鐵
    ，並二次前往勘查路線、攝影機位置後，計畫由戊○○跟郭
    宏跳過大門，先控制老闆，再詢問他錢放在哪裡，壬○○
    則留在車上接應戊○○、郭宏由後門逃出，因故改為與老
    闆娘相約於隔天晚上8 點將要賣之廢鐵載來再行付款時行動
    ；或由被告戊○○佯稱欲應徵工作，得以進入警衛室拍攝消
    防路線圖，並計劃有人負責押警衛，有人負責搬東西，若失
    敗時如何逃跑，嗣後並已決定行動之時機等情，均非社會一
    般人日常生活中之正當行為，且係事前前往勘查了解地形、
    環境，據以為周密之計畫及分工，對於強盜行為之遂行自有
    極大之助益，計畫之內容，均係為自己不法所有之意圖，實
    施強暴、脅迫，至使被害人不能抗拒之方式，而達其取財目
    的之行為，是核被告戊○○就此三部分所為，各係犯刑法第
    328 條第5 項、第1 項之預備強盜罪。按中止犯之成立，以
    已著手於犯罪之實行因己意中止者為要件。所謂著手，必須
    從客觀方面可認其實行行為已經開始者而言，若實行行為未
    曾開始，而其所為尚係著手以前之準備行為，只能謂之預備
    。如有預備罪之犯罪，於預備中因行為人之任意不再進行，
    按諸一般法理，中止未遂以著手為先決條件，預備尚未著手
    以前，自無中止之可言，若該犯罪之預備行為，至可以成立
    之程度，而無相當於中止減免之規定，自不得因行為人之任
    意不再進行而邀減免，是此情形，刑法上如設有處罰預備罪
    之規定，仍應依預備之本罪論科，實無中止犯之適用。再為
    區別犯罪行為是否具有「可罰性」及「可罰程度」，以故意
    之結果犯而言，可約略分為決意、預備、著手實行、完成行
    為及發生結果等5 個階段，所謂「預備」係指行為人在著手
    實行犯罪前，為實現某一犯罪行為之決意，而從事之準備行
    為，用以積極創設犯罪實現之條件，或排除、降低犯罪實現
    之障礙，其態樣如準備實行之計畫、準備犯罪之器具及前往
    犯地之途中是。而所謂「於預備中因行為人之任意不再進行
    ，因法有處罰預備罪之規定，仍應依預備之本罪論科」，其
    前提仍須該行為人產生犯罪決意（行為人萌生從事某一犯罪
    行為之意思決定，純屬行為人之主觀意念），已完成實現某
    一犯罪決意之準備行為，合乎預備犯之構成要件，始足當之
    ，否則，該行為既不構成預備犯，應不為罪，自無中止與否
    及如何處罰之可言（最高法院22年上字第980 號判例、97年
    度臺上字第1730號判決意旨參照）。本件被告戊○○等人對
    於強盜犯行實施預備行為後，嗣因不明原因而中斷、或因原
    審共同被告郭宏為警逮捕而作罷、或因懷疑可能黑吃黑而
    放棄，均有中止之行為，惟揆諸前揭判例及判決意旨，因尚
    未達於著手之階段，自無中止犯之適用，附此敘明。按刑法
    第330 條第1 項之攜帶兇器強盜罪以行為人攜帶兇器強盜為
    其加重條件，不以攜帶之初有行兇之意圖，亦不以取出兇器
    犯之為必要，其兇器之由來如何，亦無所限制，祇須在強盜
    當時攜帶之為已足。本件扣案鐮刀、瑞士刀、剪刀、T 字型
    螺絲起子或等工具，係鋼鐵質物品，刀刃或前端甚銳利，若
    持以揮砍人之身體，足以傷及人身或斲喪人命，具有危險性
    ，客觀通念上應認係屬兇器無疑。是核被告戊○○、甲○○
    夥同已判決確定之壬○○就事實欄七持鐮刀在界揚超商搶劫
    財物；被告戊○○、甲○○、壬○○等就事實欄八所示持瑞
    士刀等搶劫被害人子○○財物部分之所為，係犯刑法第330
    條所定犯強盜罪而有第321 條第1 項第3 、4 款之結夥三人
    以上攜帶兇器而犯強盜罪。被告戊○○、甲○○就事實欄七
    所示強盜犯行與壬○○有共同犯意聯絡及行為分擔，應論以
    共同正犯；被告戊○○、甲○○、壬○○就事實欄八所示強
    盜犯行亦有共同犯意聯絡及行為分擔，應論以共同正犯。被
    告戊○○所犯事實欄一至八所示各罪，犯意各別，行為互殊
    ，應分論併罰。被告甲○○所犯事實欄七、八所示二次加重
    強盜犯行亦同，應分論併罰。被告戊○○、甲○○等於強盜
    過程所為妨害子○○自由行為，為強盜行為之部分行為，不
    另論罪。被告戊○○曾於94年間因犯妨害公務罪，經台灣高
    雄地方法以94年度簡字第5323號刑事判決判處有期徒刑3 月
    確定，於95年3 月23日易科罰金執行完畢之事實，有原審院
    內索引卡紀錄表報表、臺灣高等法院被告前案紀錄表各1 份
    在卷可按，其於5 年以內再犯本件有期徒刑以上之罪，均為
    累犯，應依刑法第47條第1 項之規定，均應加重其刑。又被
    告壬○○就強盜被害人子○○部分之犯行，於遭職司偵查犯
    罪權限員警逮捕後，於該犯罪尚未發覺前，主動向員警坦承
    犯罪，此經證人即查獲警員癸○○於本院審理時證述在卷（
    見本院上訴(一)卷第204-206 頁），且事後復接受法院之裁判
    ，合於自首之要件，爰依刑法第62條之規定減輕其刑。
八、原審就被告戊○○所犯事實欄一所載行使偽造私文書罪、事
    實欄二所載私行拘禁及事實欄四至七所示預備強盜部分，認
    犯罪事證明確，因而適用刑法第28條、第55條、第216 條、
    第210 條、第214 條、第302 條第1 項、第41條第1 項、第
    47條第1 項之規定，均論以累犯，並審酌被告戊○○其僅因
    與被害人己○○有財務糾紛，即目無法紀，將被害人己○○
    拘禁於其租處，復以強暴之方式使被害人己○○行無義務之
    事，強迫其提供信用卡供刷卡消費，將購買之物品變價清償
    自己之債務，剝奪行動自由之期間，拍攝裸照之方式令被害
    人身心受創，盜刻庚○○之印章，冒用庚○○之名義人請領
    汽車駕駛執照，對庚○○及監理機關所造成之不便、犯罪之
    動機、三番二次預供強盜，及其教育程度為高級中學畢業，
    此經其於警詢時陳明在卷（見偵(六)卷第7 頁）等一切情事，
    就行使偽造文書部分，量處有期徒刑4 月，就私行拘禁部分
    量處有期徒刑1 年、就預備強盜等三罪部分各量處有期徒刑
    7 月；復敘明「中華民國96年罪犯減刑條例」業經總統於96
    年7 月4 日公布，同年7 月16日施行，被告戊○○所為行使
    偽造文書及共同私禁己○○部分，其犯罪時間在96年4 月24
    日以前，且其所犯罪名與宣告刑，經核符該條例第2 條第3
    款規定，並無第3 條所列不予減刑之情形，而被告戊○○雖
    係於本條例施行前經另案通緝，有其臺灣高等法院通緝記錄
    表在卷可稽，惟因非本案通緝，是無本條例第5 條不得減刑
    規定之適用，因而就行使偽造私文書及共同私行拘禁己○○
    部分所宣告之刑分別減為有期徒刑2 月、6 月；另敘明被告
    戊○○與同案被告盧俊欽所共同偽造之「庚○○」印章及蓋
    用於異動登記書上之偽印文各1 枚（見偵(六)卷第344 頁），
    爰依刑法第219 條之規定宣告沒收，其與同案被告盧俊欽所
    共同偽造之異動登記書，雖係犯本件偽造私文書所得、行使
    偽造私文書所用之物，惟業經同案被告盧俊欽持向監理機關
    辦理申請補發庚○○之駕駛執照，該異動登記書已屬監理機
    關所有，爰不予宣告沒收。被告戊○○於警詢時供稱：車上
    查獲之手機，黑色的係伊所有，並以其手機拍攝維士比工廠
    消防路線圖等語（見偵(九)卷第53頁、第56頁），復查在被告
    戊○○車上查獲之手機分別係NOKI A黑色、ANYCALL 白色各
    1 支，有該等手機之相片在卷足憑（見偵(九)卷第200 頁），
    是應認扣案NOKIA 黑色手機（不含內插之SIM 卡）係被告戊○○所有，用以對三洋藥品工業公司大發廠預備強盜行為所
    用之物，爰依刑法第38條第1 項第2 款宣告沒收；扣案庚○○之駕駛執照1 張，係被告戊○○與盧俊欽共同犯使公務員
    登載不實罪所得之物，爰依刑法第38條第1 項第第3 款之規
    定宣告沒收。經核原判決關於被告戊○○此部分之認事用法
    並無不合，量刑亦稱允當。被告戊○○就行使偽造文書、就
    對預備對辛○○、三洋藥品公司維士比工廠為強盜部分，認
    量刑過重，就己○○私行拘禁部分否認有共同強拍被害人照
    片，且原判決此部分亦量刑過重，指摘原判決此部分不當，
    為無理由，應予駁回。
九、原審就被告戊○○犯罪事實欄三對被害人己○○妨害自由及
    就被告戊○○、甲○○對界揚超商、子○○強盜及就被告潘
    昌抒強盜子○○部分，認犯罪事證明確，據以論罪科刑，固
    非無見；惟(一)被告壬○○共同強盜子○○財物部分合於自首
    之要件，原判決此部分未予認定。(二)如後所述，被告戊○○
    對己○○妨害自由部分，同案被告乙○○並未參與，原判決
    論以共同正犯，亦有未妥。(三)被告戊○○、甲○○與未經上
    訴之壬○○強劫界揚超商時，除有結夥三人以上而犯之加重
    條件外，被告甲○○亦知悉壬○○有攜帶兇器之情事，原判
    決認被告甲○○不知情，尚有未合。(四)科刑之判決書，對於
    犯罪構成要件之事實必須詳加認定，而後於理由內敘明其認
    定犯罪事實所憑之證據及其認定之理由，方足以資論罪科刑
    ，其所載事實、理由與所宣告之主文，尤必互相一致，若主
    文所宣告之罪名與事實所認定之犯罪構成要件事實不符，即
    與法定程式不符，其判決即難謂非違法。主文所宣告之「結
    夥攜帶兇器強盜」罪名，與刑法第33條、第321 條第1 項第
    4 款之結夥三人以上而犯之要件不合，判決自有理由矛盾之
    違誤（最高法院96年台上字第640 號判決意旨參照）。本件
    原判決就被告戊○○、甲○○、壬○○強劫被害人子○○部
    分，係犯結夥三人以上攜帶兇器強盜罪，原判決就被告戊○○、甲○○、壬○○部分於主文論以：「攜帶兇器、結夥強
    盜」；核與理由欄內之敘明之理由不一致，亦有未當。被告
    戊○○就其被訴共同剝奪己○○行動自由部分，認量刑過重
    ；就其被訴攜帶兇器結夥強盜子○○、界揚超商部分否認犯
    行，均提起上訴，指摘原判決此部分不當，雖無理由；被告
    甲○○就其被訴攜帶兇器結夥強盜子○○部分，認量刑過重
    ，就被訴搶劫界揚超商部分否認犯行，均提起上訴，指摘原
    判決此部分不當；檢察官就被告戊○○、甲○○、壬○○被
    訴搶劫子○○部分循被害人之請求提起上訴，指摘原判決量
    刑輕縱，指摘原判決此部分不當，雖亦無理由，惟原判決關
    於此部分既有上開可議，自應由本院將原判決此部分撤銷改
    判。爰審酌被告戊○○、甲○○、壬○○均正值壯年，不思
    正當方法獲取財物，動輒以強暴等手段強取財物；被告戊○○不思以法律途徑解決其與己○○之金錢糾紛，毫不尊重他
    人財產，目無法紀，己○○被妨害自由之期間，被告戊○○
    係居於主導地位，被告壬○○、甲○○等其他共犯郭宏等
    人均係受被告戊○○之指揮，被告壬○○犯後坦承全部犯行
    ，被告甲○○犯後坦承部分犯行等犯後態度，被告壬○○教
    育程度僅國小肄業，甲○○之教育程度為高中肄業，此經渠
    等自陳在卷（見偵(四)卷第11、31頁），暨渠等行為之手段、
    犯罪動機，且迄未取得被害人等之諒解一切情事，分別量處
    如主文第二、四、五項所示之刑，並就被告甲○○部分依刑
    法第51條第5 款規定，定其應執行刑為有期徒刑12年。警方
    查獲時，計在被告戊○○車上扣得鐮刀1 把、剪刀1 把、球
    棒1 支、棉繩1 條、手套3 只、口罩2 個、頭套1 個、米色
    膠帶1 捲等物；在被告戊○○之皮包內搜扣得行動電話手機
    2 具；在同案被告丑○○住處內扣得被告戊○○攜帶之小刀
    1 把、電擊棒1 支、手銬（含鑰匙）1 付、鐵鍊2 條、鎖頭
    （含鑰匙）2 付、棉繩及尼龍繩各2 條、白色膠帶1 捲、橡
    皮手套1 雙、棉質手套1 個、假髮、提款卡等物；在被告壬○○身上扣得瑞士刀1 支、螺絲起子1 把等物，有扣押物品
    目錄表、扣案物品照片等在卷足憑（見偵(九)卷第186-192 頁
    、第196 頁、第200-201 頁、第204-219 頁、第222 頁）。
    上開在戊○○車上查獲之口罩、棉繩、膠帶、剪刀、鐮刀各
    一把及黑色手套係犯強押被害人子○○之物，扣案鐮刀1 把
    係已判決確定之被告壬○○與戊○○用來強押被害人丁○○
    所用之物，戊○○之電擊棒1 支是用來凌虐被害人的，手銬
    （含鑰匙）1 付、鐵鍊2 條、鎖頭（含鑰匙）2 付、棉繩及
    尼龍繩各2 條、白色膠帶1 捲、橡皮手套1 雙、棉質手套1
    支，均係用來綑綁被害人的，瑞士刀一把係其所有，此經壬○○於警詢時陳明在卷（見偵(九)卷第88頁、第106-109 頁）
    ；被告甲○○於檢察官偵查中亦陳稱：戊○○車上查獲之棉
    繩、鐮刀、膠帶都用於子○○強盜案中所用之物（見偵(四)卷
    第112 頁）。上開在戊○○車上查獲之口罩、棉繩、膠帶、
    剪刀、黑色手套既係用以強押被害人子○○所用及所預備之
    物，而扣案壬○○所有瑞士刀亦係共犯壬○○所有，已據其
    陳述如上，且係用於強押子○○時所用之物，爰依刑法第38
    條第1 項第2 款之規定，在被告戊○○、甲○○、壬○○對
    子○○所犯罪名下宣告沒收。再者，上開在被告戊○○車上
    查獲之鐮刀1 把，亦同時係被告戊○○、甲○○對界揚超商
    丁○○犯強盜罪所用之物，亦依刑法第38條第1 項第2 款規
    定，併在被告戊○○、甲○○對丁○○所犯強盜罪名下宣告
    沒收。對就被告戊○○上開撤銷改判所處之刑暨上訴駁回部
    分共同犯行使偽造私文書罪（累犯），所處有期徒刑肆月，
    減為有期徒刑貳月、共同犯私行拘禁罪，所處有期徒刑壹年
    ，減為有期徒刑陸月；及犯預備強盜罪共3 罪，所各處有期
    徒刑柒月部分，定其應執行有期徒刑拾玖年陸月；偽造之「
    庚○○」印章壹枚及蓋用於汽（機）車駕駛人異動登記書之
    「庚○○」印文壹枚、扣案貼有戊○○照片之庚○○名義普
    通小客車駕照（印製號碼：《高》00000000）壹張、NOKIA
    黑色手機壹具（不含SIM 卡）、鐮刀、剪刀、瑞士刀各1 把
    、棉繩1 條、手套3 只、口罩2 個、米色膠帶1 捲、電擊棒
    1 支、手銬（含鑰匙）壹付、鐵鍊2 條、鎖頭（含鑰匙）1
    付、棉繩及尼龍繩各2 條、白色膠帶1 捲、橡皮手套1 雙、
    棉質手套1 個，均沒收。至其餘扣案物品，或非供犯罪所用
    或預備之物，或係被害人所有，或與本案無關，亦非違禁物
    ，爰均不為沒收諭知，併此敘明。
丙、被告丑○○無罪上訴駁回部分：
一、公訴意旨另以：丑○○意圖藏匿依法逮捕之人使之隱避，自
    97年1 月25日起，提供高雄市前金區○○○路139 巷27號2
    樓其租屋處，供因強盜及流氓感訓處分通緝之戊○○藏匿及
    放置用以實施強盜等犯罪使用之刀械、電擊棒、手銬、鐵鍊
    、繩索、膠帶、手套、假髮等犯罪工具。嗣於97年1 月29日
    凌晨0 時許，經警在高雄市前金區○○○路與中華路口查獲
    丑○○與戊○○，經戊○○同意，在戊○○所駕駛與丑○○
    共乘之車牌ZQ—5203號自小客車上搜扣得實施強盜等罪所使
    用之鐮刀、剪刀、球棒、棉繩、手套、口罩、頭套、膠帶等
    物，在戊○○之皮包內搜扣得行動電話手機2 具及貼用戊○○照片之庚○○名義汽車駕照1 張；經丑○○同意後帶同警
    方至其租屋處實施搜索，當場查扣戊○○用以實施強盜等犯
    罪所使用之刀械、電擊棒、手銬、鐵鍊、繩索、膠帶、手套
    、假髮等犯罪工具及犯案所得之提款卡等物，因認被告丑○○涉犯刑法第164 條第1 項之藏匿犯人罪嫌等語。
二、按犯罪事實應依證據認定之，無證據不得認定犯罪事實；又
    不能證明被告犯罪或其行為不罰者，應諭知無罪之判決；刑
    事訴訟法第154 條第2 項、第301 條第1 項分別定有明文。
    次按事實之認定，應憑證據，如未能發現相當證據，或證據
    不足以證明，自不能以推測或擬制之方法，以為裁判基礎；
    又認定不利於被告之事實，須依積極證據，苟積極證據不足
    為不利於被告事實之認定時，即應為有利於被告之認定，更
    不必有何有利之證據；又刑事訴訟上證明之資料，無論其為
    直接或間接證據，均須達於通常一般之人均不致有所懷疑，
    而得確信其為真實之程度，始得據為有罪之認定，若其關於
    被告是否犯罪之證明未能達此程度，而有合理性懷疑之存在
    ，致使無從形成有罪之確信，根據「罪證有疑，利於被告」
    之證據法則，即不得遽為不利被告之認定，有最高法院40年
    臺上字第86號、30年上字第816 號、76年度臺上字第4986號
    判例意旨可資參照。是若證據資料在經驗科學上或論理法則
    上尚有對被告較為有利之存疑，而無從依其他客觀方法排除
    此項合理之可疑，即不得以此資料作為斷罪之基礎，且刑事
    訴訟制度受「倘有懷疑，則從被告之利益為解釋」、「被告
    應被推定為無罪」之原則所支配，故得為訴訟上之證明者，
    無論為直接或間接證據，須客觀上於一般人均不致有所懷疑
    而達於確信之程度者，始可據為有罪之認定。
三、公訴意旨認被告丑○○涉有上揭藏匿犯人罪嫌，無非係以：
    同案被告戊○○之證述、被告丑○○供承係丑○○提供住處
    供戊○○居住，及在渠等二人共乘之同案被告戊○○所有之
    車上與被告丑○○住處所扣得之物，蘋果日報96年12月22日
    A4版刊登本件被告戊○○涉嫌犯罪之報導等資為論據。惟訊
    據被告丑○○固坦承提供住處供被告戊○○居住之事實，惟
    否認有何藏匿犯人之主觀犯行，辯稱：伊係97年1 月25日晚
    上在網路上聊天認識戊○○，當晚二人約見面後相談甚歡，
    戊○○表示要住伊家，便自26日起開始住，案發時即29日係
    戊○○約朋友邀伊一起吃飯，因而同時被抓，查獲之物均係
    戊○○帶來的，她的東西就放在床腳用二、三個黑色的垃圾
    袋裝著，因為那是她的東西，伊並未去翻動，不知道裡面有
    電擊棒等物品等語。
四、經查：
  (一)被告丑○○係離職員警，自97年1 月25日起提供其租屋處供
    戊○○居住及置放用以實施強盜等犯罪使用之工具，嗣於同
    月29日凌晨0 時許，經警在戊○○駕駛車牌ZQ-5203 號自小
    客車上，查獲被告丑○○及戊○○，復在車上及被告丑○○
    租屋處搜扣得同案被告戊○○實施強盜等罪所使用物品等事
    實，均為被告丑○○所是認，而證人即同案被告戊○○確有
    強盜犯行之事實，亦已如上述，此外，復有搜索扣押筆錄、
    扣押物品目錄表等在卷足憑，是戊○○係刑法第164 條所稱
    之犯人事實，應堪認定。
  (二)次應審認者係被告丑○○是否知悉戊○○係人犯？公訴人雖
    以：蘋果日報已有報導、而被告丑○○曾擔任警職，且於其
    住處查獲同案被告戊○○之犯案工具，而認定被告丑○○主
    觀上對戊○○係人犯應有認識。惟被告丑○○自警詢伊始即
    否認看過蘋果日報上開報導，而國內平面報紙媒體非僅一家
    ，閱讀報紙之種類因人而異，未必每一個人均係閱讀蘋果日
    報，公訴人亦未舉證被告丑○○有看過蘋果日報，且每人閱
    報之重點不同，則縱曾閱讀蘋果日報，亦未必知悉有關戊○○之報導，是尚難僅憑蘋果日報已有報導，即據以推論被告
    丑○○知悉戊○○係犯人。
  (三)本件被告丑○○自1 月25日提供居所與同案被告戊○○迄29
    日查獲時，不過數日，且係以紙箱、袋子裝著，並未取出安
    頓等情，有被告丑○○遭查獲次日所製作之警詢筆錄（包含
    員警問話、被告回答之內容）在卷可稽（見偵(九)卷第174 頁
    ），同案被告戊○○於警詢中陳稱：丑○○是伊在網路上認
    識的，才認識幾天而已，未曾與之共同犯案，丑○○亦未資
    助伊逃亡等語（見偵(六)卷第9-21頁）。核與同案被告壬○○
    、甲○○所陳：沒見過丑○○等語相符（見偵(九)卷第109 頁
    、偵(四)卷第106 、112 頁），則認被告丑○○與同案被告戊○○自相識至查獲時，相距不過數日，在二人均未熟識之情
    形下，衡情應不致翻動他人之行李，則被告丑○○對於垃圾
    袋內所盛裝之犯罪工具是否得以認識，尚非無疑；況且同案
    被告戊○○借住被告丑○○住處時適逢逃亡中，對於認識僅
    3 、4 日之人，亦難期待其會將自己因案在逃告知他人。此
    外，復無證據證明被告丑○○於97年1 月25日前與戊○○即
    已認識，則被告丑○○所稱其與同案被告戊○○相識不過數
    日，且其與同案被告戊○○並未熟識等情，應堪採信。
  (四)綜上所述，檢察官所舉之相關證據僅能證明查獲當時被告丑
    ○○與同案被告戊○○同時在場，及被告戊○○借住於被告
    丑○○住處，無從證明被告丑○○係明知同案被告戊○○係
    經通緝之犯人而仍予以藏匿之主觀犯意，自難以同案被告戊○○係住於被告丑○○住處內，且一同遭逮捕等情，遽以推
    認被告丑○○知悉同案被告戊○○係犯人。此外，公訴人並
    未提出其他確切之證據證明被告丑○○主觀上知悉戊○○係
    犯人，公訴人所舉之證據既未能達於客觀上一般人均不致有
    所懷疑而達於確信之程度，依上開最高法院之判例意旨，自
    應為其無罪之諭知。
五、原審因認被告丑○○被訴藏匿人犯罪不能證明，而為無罪之
    判決，經核與法並無不合。檢察官上訴意旨仍以：被告丑○○為一離職員警，自應有員警之辦案警覺心，況本案犯罪事
    實，業經報紙大幅報導，衡情被告丑○○自應知悉。而被告
    丑○○與同案被告戊○○係於網路上相識，其相識時間甚短
    ，縱使因欲與戊○○發生一夜情而與戊○○見面，惟對被告
    戊○○攜帶紙箱、袋子等物前往被告丑○○之套房寄住之不
    尋常行為，自應有所懷疑，而對戊○○加以詢問寄住原因。
    況被告丑○○與戊○○同居於一小套房內約4 日，被告丑○○與戊○○同睡一床，而戊○○攜帶多樣東西（其中包括電
    擊棒等物）置放於床角，被告丑○○竟均未懷疑或檢查物品
    ，以保護自身安全，此顯與常情有違，足見本案被告丑○○
    所辯顯不可採，其主觀上應具有藏匿人犯之犯意甚明等語，
    指摘原判決此部分不當。惟如上所述，並無證據足以證明被
    告丑○○有閱讀蘋果日報，如何能證明被告丑○○知情，且
    持有電擊棒而未以之犯罪者所在多有，是縱床角置放有於電
    擊棒等物，與犯罪之間亦必能劃為等號。再者，亦無證據足
    以證明被告丑○○有打開戊○○所攜帶其他行李，是檢察官
    所執上開事由，均不足以證明被告丑○○知悉戊○○係犯人
    ，從而所為上訴為無理由，應予駁回。
丁、被告戊○○教唆攜帶兇器竊盜及被告乙○○被訴共同剝奪他
    人行動自由撤銷改判無罪部分：
一、公訴意旨另以：(一)壬○○係戊○○之手下，聽命於戊○○之
    指示，受戊○○之教唆為犯案之便，需要竊取他人之車牌懸
    掛在渠等所駕駛之自小客車上以為掩飾，壬○○遂於96年11
    月底至12初間某日，基於為自己不法所有之意圖，持客觀上
    具有危險性之T 字型螺絲起子1 支及另1 把可以鬆開螺絲帽
    之工具兇器，在高雄縣林園鄉路邊，竊取停放在該處之一輛
    車牌號碼為ZQ-5203 號自小客車之2 面車牌（壬○○攜帶兇
    器竊盜部分經原審判處有期徒刑柒月後未據上訴，已經確定
    ），得手後將該2 面車牌，懸掛在戊○○所有之白色自小客
    車上使用。因上開車牌車主孫萬勇已於93年9 月底死亡，因
    此其家屬丙○○○未至警局辦理車牌失竊申報；壬○○嗣於
    97年1 月26日18時許，在高雄縣大寮鄉大寮村670 巷9 號前
    ，經警拘獲，並得其同意，在上址實施搜索，搜扣得壬○○
    所有該拆卸汽車牌照之起子1 支，並經警於97年1 月29日在
    高雄市○○○路旁查獲戊○○並扣得戊○○駕駛車輛所懸掛
    之上開ZQ-5203 號車牌，因認被告戊○○此部分涉有刑法第
    29條、第321 條之教唆攜帶兇器竊盜罪嫌。(二)乙○○與戊○○、郭宏、壬○○（郭宏、壬○○被訴此部分經原審判
    處罪刑後均未據上訴）基於妨害自由之犯意聯絡，因己○○
    前曾委託戊○○處理催討其與他人間之債務糾紛，進而衍生
    戊○○與己○○間亦有債務糾紛，遂由戊○○主導謀劃將己○○強押出來後，洗劫其財物抵債。乙○○因前與己○○間
    亦有諸多感情及財物上之糾紛，是乙○○於上述行動自由遭
    戊○○等人控制期間，為報復己○○，對於戊○○所籌劃之
    本件犯行，仍同意配合參與。於96年11月30日7 時30分許，
    戊○○、郭宏、壬○○、乙○○等四人，共同駕車前往高
    雄縣鳥松鄉○○街132 巷2 弄15號處，待見肢體殘障之己○○出門欲騎乘其殘障機車時，戊○○隨即跑過去摀住己○○
    嘴巴，並將己○○連同輪椅往屋內推，壬○○隨即以膠帶將
    己○○雙手縛綁，隨後戊○○要壬○○喊乙○○進來，壬○○與郭宏則在外等候，己○○因遭強暴、脅迫而不得不同
    意以其信用卡刷卡購物後變賣抵償其積欠戊○○之債務，乙○○並與己○○對質二人之間以往之種種糾紛後，戊○○通
    知郭宏進入屋內將己○○強揹上車，妨害己○○之行動自
    由，壬○○則騎乘己○○殘障機車尾隨在後，至高雄縣大寮
    鄉後庄「萊爾富超商」旁停放，再搭上戊○○等人之車輛，
    戊○○先將車開往高雄縣大寮鄉附近加油站加油，並以己○○所有之中國信託銀行信用卡刷卡支付油錢1870元，並由己○○在簽帳單上簽名，使己○○行無義務之事；戊○○等人
    隨即又將己○○載往高雄市三民區「燦坤3C」金鼎店，由己○○及郭宏進入店內以己○○之信用卡刷卡購買液晶螢幕
    電視2 台，價值7 萬9800元，壬○○及乙○○則在店外負責
    看守己○○，購妥後，由戊○○及郭宏陪同店員將簽帳單
    持至店外，仍同樣由己○○在簽帳單上簽名，使己○○行無
    義務之事；嗣再前往高雄市左營區「橡木桶洋酒自由店」刷
    卡購買價值1 萬元之洋酒，接續前開犯意，使己○○行無義
    務之事在簽帳單上簽名。戊○○嗣將前開刷卡購得之電視機
    2 台載往高雄市三民區「鴻元」當舖變賣得款7 萬元花用後
    始將己○○釋回，因認被告乙○○此部分涉有刑法第302 條
    第1 項及第304 條第1 項之剝奪他人行動自由、強制罪嫌。
二、按犯罪事實應依證據認定之，無證據不得認定犯罪事實；又
    不能證明被告犯罪或其行為不罰者，應諭知無罪之判決；刑
    事訴訟法第154 條第2 項、第301 條第1 項分別定有明文。
    次按事實之認定，應憑證據，如未能發現相當證據，或證據
    不足以證明，自不能以推測或擬制之方法，以為裁判基礎；
    又認定不利於被告之事實，須依積極證據，苟積極證據不足
    為不利於被告事實之認定時，即應為有利於被告之認定，更
    不必有何有利之證據；又刑事訴訟上證明之資料，無論其為
    直接或間接證據，均須達於通常一般之人均不致有所懷疑，
    而得確信其為真實之程度，始得據為有罪之認定，若其關於
    被告是否犯罪之證明未能達此程度，而有合理性懷疑之存在
    ，致使無從形成有罪之確信，根據「罪證有疑，利於被告」
    之證據法則，即不得遽為不利被告之認定，有最高法院40年
    臺上字第86號、30年上字第816 號、76年度臺上字第4986號
    判例意旨可資參照。是若證據資料在經驗科學上或論理法則
    上尚有對被告較為有利之存疑，而無從依其他客觀方法排除
    此項合理之可疑，即不得以此資料作為斷罪之基礎，且刑事
    訴訟制度受「倘有懷疑，則從被告之利益為解釋」、「被告
    應被推定為無罪」之原則所支配，故得為訴訟上之證明者，
    無論為直接或間接證據，須客觀上於一般人均不致有所懷疑
    而達於確信之程度者，始可據為有罪之認定。
三、本件公訴人認被告戊○○涉有上揭教唆攜帶兇器竊盜罪係以
    共同被告壬○○之指訴、證人丙○○○之證述及扣案車牌為
    主要論據；認被告乙○○涉有上開剝奪他人行動自由、強制
    罪嫌，係以證人即共同被告壬○○、證人己○○等之證述為
    主要論據。惟訊據被告戊○○則否認有此部分之犯行，辯稱
    ：伊並未教唆壬○○去竊取ZQ-5203 號車牌，車牌是曾建龍
    的朋友交給他的，因伊車子貸款沒有繳，怕貸款公司查到，
    所以曾建龍將ZQ-5203 號的車牌掛在伊原來D6-3480 號自小
    客車上，並非伊叫壬○○去竊取等語。被告乙○○則辯稱：
    該段期間伊係遭戊○○等剝奪行動自由強押上車後，前往己○○住處再轉往「萊爾富超商」及高雄市三民區「燦坤3C」
    金鼎店，期間伊並未動手強逼己○○購物刷卡，亦未分得任
    何財物等語。
四、經查：
  (一)證人朱瑞淋於警詢時證稱：「（你所有D6-3480 號自小客車
    為何會交由戊○○使用？）這是因為84年間我哥哥積欠他人
    債款，要求我在他所簽立本票背書，經過數年後，戊○○、
    曾建龍持我哥哥朱瑞麒所簽立之本票到我家找我哥哥及我本
    人催討本票金額360 萬元之債務，當時我先拿10萬元還給他
    們，另外他們再叫我簽立3 張本票，面額各100 萬元給他們
    …94年1 月間戊○○、曾建龍陸陸續續撥打電話給我，稱他
    們要購買車子，要我出面向銀行貸款購車，因為當時我沒有
    錢償還該筆債務款，所以就答應戊○○、曾建龍要求，由他
    們連絡銀行到我家辦理貸款購車，所以自小客車才會登記在
    我名下」、「該車我從沒有使用過，但曾建龍、戊○○向我
    催討債務時均會駕駛該車來找我」等語（見偵(九)卷第349 頁
    ）。是被告戊○○所駕駛之自小客車原係懸掛D6-3480 號車
    牌，且該車係由其與曾建龍共同使用之事實，堪以認定。
  (二)證人丙○○○於97年3 月18日在警詢時證稱：「（警方查獲
    戊○○強盜集團所使用之三陽雅哥自小客車懸掛車牌ZQ-520
    3 號車主為孫萬勇，孫萬勇與你何關係？）孫萬勇是我丈夫
    孫萬成的弟弟，因為我小叔孫萬勇已於93年9 月底死亡，他
    死後的一切事情都由我全權處理」、「（你是否知道孫萬勇
    所有ZQ-5203 號自小客車目前停放何處？）我不知道他有這
    部車，也不曉得這輛車輛目前停放於何處，也不認識戊○○
    、壬○○」等語（見偵(九)卷第342-344 頁）。而證人寅○○
    於本院審理時亦證稱：「（你有壹台車ZQ-5203 的車子的車
    牌遺失？）沒有，我與該車牌沒有關係，該車是孫萬勇所有
    的，我有寄高雄縣政府警察局林園分局的書函給鈞院，該車
    牌於93年8 月10日註銷，監理站雖然註銷該車牌，但該車牌
    沒有繳回，我是於94年買受該中古車，買時該車就已經掛上
    新的車牌，車牌號碼為4291-LW 」等語，並有其所提出由高
    雄縣政府警察局林園分局函覆之書函在卷可憑（見本院上訴
    (一)卷第250 、269 頁），惟經本院向高雄市政府交通局函查
    結果，據覆稱：「該車牌於93年8 月18日繳銷」等語（見本
    院上訴(一)卷第291 頁），是上開車牌是否係失竊即非無疑。
  (三)證人壬○○於97年1 月26日在警詢時固證稱：「（妳一共偷
    竊過幾次車牌？）我和戊○○從97年1 月15日左右由台南回
    到高雄後，因為戊○○是開一輛白色的汽車，她說要偷車牌
    去作案，所以就載我去尋找同一款的車輛車牌，我就趁沒人
    時下車偷車牌來換」等語（見偵(三)卷第11-17 頁）；於翌日
    在檢察官偵查中則證稱：「96年11月底至12月初之間，我在
    林園一處空曠不知道路名的地方偷的，當時是我自己在半夜
    去偷的」、「偷的時候戊○○沒有跟我一起前往」等語（見
    偵(一)卷第114 頁背面），就其行竊時被告戊○○是否在場，
    先後證述不一。嗣於97年2 月14日警詢中則證稱：「他沒有
    教唆我偷，但是也沒有阻止我去做，因為這本就是小弟應該
    去做的事」等語（見偵(一)卷第142 頁），此次所證復與其上
    揭證述相反，是否可信亦非無疑。而其於本院審理時亦否認
    有此部分情事，陳稱：「（為何自首承認車牌是你偷的？）
    我亂講的」、「車牌原來就在戊○○的車上」等語（見本院
    上訴(二)卷第46頁），而證人曾建龍於原審審理時證稱：「車
    牌是保養廠的朋友借這個車牌給伊的，伊放在車上，因為這
    台白色喜美是貸款車，為了閃避追討才懸掛這塊5203的車牌
    」等語（見原審(三)卷第533 頁），參以證人曾建龍於警詢時
    證稱：其與戊○○係同居之男女朋友關係等語（見偵(七)卷第
    19頁背面），及上開證人朱瑞淋所證，上開車輛係其與被告
    戊○○共同買受使用等語觀之，則被告戊○○辯稱：其未唆
    使壬○○竊取上開ZQ-5203 車牌等語尚非無據。
  (四)證人己○○於檢察官偵查中證稱：「（你與戊○○間有無任
    何債務糾紛？）有，但是在2 、3 年前，當時我委託開設信
    聯財務公司的戊○○及曾建龍處理我與傅光銘之間的債務，
    當時傅光銘有欠我錢，我委託戊○○代我向傅光銘催討170
    幾萬的債務，有與戊○○簽訂合約，她有幫我要到錢，當時
    傅光銘分期給付，每月給1 萬5000元，我與曾建龍約定討到
    的錢六四分帳，當時傅光銘前後有付過12期，但是付完第三
    期後，曾建龍及戊○○就因為另案被關，我也因為不知道他
    們的地址，無法聯絡他們，所以我在第3 期以後，就沒有按
    照原先約定給曾建龍他們」、「（96年11月30日上午何人進
    到你屋內？）當天是戊○○，另一個我不知道姓名的女子先
    進入，後來乙○○與一名姓郭的男子有進入」、「（上述人
    員如何進入？）我車停在庭院，當天我準備要上班，打開鐵
    門門栓，我還在裡面整理東西時，就有人推門進來，我看是
    戊○○與另外一名女子進入，她們進來以後戊○○就拿一個
    棉布的手套塞入我的嘴巴，並直接將我由客廳推到轉彎處的
    房間」、「（乙○○進入時，你是否在浴室刷牙？）是我正
    在洗手間上廁所，戊○○就在廁所門口盯著我」、「（當時
    你嘴巴是否仍被戊○○以棉布手套塞住？）戊○○將我推入
    房間後，除以棉布手套塞在我嘴巴外，另有膠布貼住我嘴巴
    的部位，要我以手寫，我當時寫『手部在痛』，並用比手勢
    ，請她將我矇在嘴巴的膠帶及口手套拿掉，所以她才拿掉，
    後來我要求上廁所，戊○○就叫那個女生將乙○○叫進來，
    所以乙○○進來時，我剛好在浴室上廁所」、「（你從浴室
    出來後，是何人將你推到房間內？）戊○○」、「（之後妳
    與戊○○之間有無就之前你委託戊○○處理債務之佣金事情
    協調，如何處理？）有，我有告訴她，之後我未再繼續給她
    佣金的原因，在96年3 月23日到3 月26日我曾遭綁架，在我
    被綁架最後一天，我當時雖被矇住眼晴，但我聽到戊○○的
    聲音，這個案件當時我有報警…之後在96年11月30日當天戊○○有再問我信用卡還可不可以用，我告訴她最近業績不好
    ，都刷爆了，後來我因為將台新銀行帳單放在枕頭旁，剛好
    提示給她看並說我現在信用額度剩下1000多元，當時戊○○
    從壬○○手中拿到我之皮夾，問我皮夾中的卡還剩多少錢，
    我告訴她不知道還有多少錢，因為錢不是我繳的」、「（你
    有無同意以你的信用卡刷卡購物，用以抵償妳與戊○○之間
    的債務？）沒有」、「（在『燦坤3C』及『橡木桶洋酒自由
    店』購物刷卡之信用卡簽單是否由妳親自簽名？）是」、「
    （當時妳為何不趁機向店員求救？）他們將我帶到那邊後，
    潘姓女子及乙○○兩個人盯著我，戊○○與郭姓男子進入店
    內找要購買的物品，因為當時店內都是年輕小夥子，不懂唇
    語」、「（在妳住處是否有與戊○○達成協議，以刷卡9 萬
    元來抵償債務？）沒有」、「（妳被帶離家中以後，嘴巴是
    否仍被矇住？）當時戊○○拿我放在桌上的浴帽塞住我的嘴
    巴，之後郭姓男子貼膠布，戊○○再給我戴上口罩」、「（
    塞住妳嘴巴之物何時被拿掉？）從我家出來，要去加油途中
    ，戊○○就說我可以拿掉了」、「（你在警詢表示短少1870
    元？）當時記憶比較深刻，應該是警詢講時比較正確，我當
    時在11月29日剛領2000元出來，預備加油」、「（妳前往『
    燦坤3C』及『橡木桶洋酒自由店』刷卡是用哪幾家銀行信用
    卡？）我只能確定『燦坤3C』是用中國信託銀行信用卡刷卡
    」等語（見偵(三)卷第118-122 頁），並無指述被告乙○○亦
    有參與以強暴或脅迫之強押方式剝奪其行動自由或使其行無
    義務之事。雖其於警詢時證稱：「等我們談完話後，乙○○
    也一起在客廳大肆搜括財物，並拿走我的MP3 和我皮夾內之
    現金」等語（見偵(三)卷第50頁背面）；惟自始均為被告林勤
    所否認，且證人己○○於檢察官偵查中亦證稱：「（當時MP
    3 何人拿走？）我不知道，我當時跟戊○○、乙○○是在房
    間內，潘姓女子及郭姓男子則在我客廳內搜括財物」等語（
    見偵(三)卷第122 頁），證人己○○所證先後矛盾，自不能憑
    其有瑕疵之指訴，為被告乙○○不利之認定。
  (五)證人壬○○於97年3 月26日在警詢中證稱：「96年11月29日
    晚上約21時許，我們4 人《指戊○○、郭宏、乙○○》就
    到己○○的住家附近守候，等到隔日96年11月30日星期五上
    午7 時30分許，見己○○開門準備上班之際，我與戊○○即
    伺機先強行侵入屋內，戊○○就拿自備工作用的手套塞入己○○的嘴巴，再令我拿膠布貼在其嘴巴上及用尼龍繩綑綁其
    雙手，叫她不要大聲嚷嚷，並將其推入房間內，戊○○隨即
    叫我到外面把巷口守候之乙○○叫進屋內，戊○○向己○○
    說有事情要與她談，要己○○不要叫，就撕掉膠帶並取出塞
    在其口中的手套，己○○點頭示意雙方談至上午約9 時許，
    戊○○再令郭宏強行將己○○揹到停放在其住處門口的自
    小客車，戊○○叫我將己○○所有的皮包交給戊○○後，要
    我騎乘己○○的機車到高雄大寮鄉中庄村某間萊爾富超商會
    合，會合後由戊○○駕駛自小客車直驅高雄市，約於中午，
    分別再開車前往高雄市○○區○○路321 號『燦坤3C』店內
    ，持己○○的信用卡刷了液晶螢幕電視2 台及在高雄市○○○○○路346 號『橡木桶洋酒自由店』持己○○的信用卡刷
    了1 萬元，購買洋酒，直至傍晚18至19時許才載己○○回到
    放摩托車的地方讓其回家」、「（是何人持用己○○的信用
    卡購買前述商品，有無經過其本人同意？）是戊○○，有經
    過己○○同意」、「（妳們有無強邀被害人己○○在信用卡
    簽帳單上簽名？）沒有」、「（你持用己○○的信用卡購買
    前述商品時，己○○有無在商店現場？）己○○都在現場」
    、「（所購買之液晶電視及洋酒一批現放於何處？）液晶電
    視2 台持往鴻元當舖變賣所得金額我不清楚，錢都在戊○○
    那邊，洋酒一批我們一同分喝光」、「（妳及戊○○、郭
    宏、乙○○等人在被害人己○○住處搜括之財物MP3 一台、
    行動電話、皮夾內現金1870元及信用卡等物現放置何處？）
    這要問戊○○、郭宏、乙○○他們，我不清楚」等語（見
    偵(三)卷第144-146 頁）；亦僅證稱被告乙○○在場而已，並
    未指證被告乙○○有何對被害人己○○以強暴或脅迫之方式
    強押剝奪其行動自由或使其行無義務之事。雖證人壬○○於
    原審審理中證稱：「伊有看到乙○○從客廳拿LAKE WOOD 的
    MP3 ，連同己○○的皮包一起拿，MP3 是放在客廳，乙○○
    先拿在手上」等語（見原審(二)卷第322 頁）。惟核與其於警
    詢時上開所證：「不知道，要問戊○○、郭宏、乙○○他
    們，我不清楚」等語先後矛盾，且縱令屬實，亦屬趁火打劫
    ，是否有竊盜之另一問題，尚難據此推論被告乙○○上開行
    為即係與被告戊○○等有共同妨害己○○之行動自由及使其
    行無義務之事。
  (六)證人郭宏於96年12月20日在警詢時證稱：「96年11月30日
    凌晨5 時許，我及戊○○、乙○○、壬○○先到己○○住處
    附近巷口守候監視張女住家，約到早上7 時30分左右，見己○○開門準備上班之際，戊○○隨即衝進張女屋內，乙○○
    及壬○○也隨後進入屋內，當時我在外面車上等候，約9 時
    許我女友壬○○出來叫我進入屋內，戊○○就叫我拿泳帽塞
    入己○○嘴巴內，再用膠帶貼嘴上並戴上口罩，防止其大聲
    叫呼求救，再將己○○揹到車上，我依戊○○指示動作後，
    將己○○揹上車，由戊○○駕駛先去加油站加油，之後在大
    寮鄉開車閒繞，約中午12時許，戊○○載我們到高雄三民區
    ○○路一家當舖討論如何刷卡的問題，討論完後戊○○就開
    車載我們到三民區『燦坤3C』金鼎店刷了32吋液晶電視2 台
    ，約刷了8 萬元左右，隨後再到左營區一家『橡木桶洋酒自
    由店』購買人頭馬、紅酒等酒類，刷卡約1 萬元左右，買完
    後我們又一起回當舖將32吋液晶電視2 台賣給當舖，戊○○
    得7 萬餘元，約18時許才將己○○載往高雄縣大寮鄉成功市
    場旁她放置機車處讓其回家」、「（根據己○○在警詢中稱
    ：你們一夥人強行侵入他住處時，你、壬○○及乙○○在客
    廳內大肆搜括財物，強盜其所有MP3 及其皮包內現金是否屬
    實？）我是後來才進屋內的，所以我不清楚，但是後來在車
    上我有看到戊○○手上拿著被害人己○○的皮包」等語（見
    偵(三)卷第5-6 頁），亦未指訴被告乙○○對被害人己○○以
    強暴或脅迫之強押方式剝奪其行動自由或使其行無義務之事
    。
  (七)證人洪育慶（即橡木桶洋酒自由店之人員）於警詢中亦證稱
    ：「係一名女子與一名綽號阿宏者進入店內購買洋酒」、「
    經我指認係編號5 之男子及編號8 之女子《按係戊○○及郭
    宏》」等語（見偵(三)卷第17-18 頁）；證人賴建安（即燦
    坤店店長）於警詢中亦僅證稱：「係一男一女進入我店裡選
    購液晶電視」、「經我確認係編號8 《指戊○○》之女子進
    入店內選購」等語（見偵(三)卷第15-16 頁）。是被告林勤偉
    亦未參與該部分行為。證人廖建鴻（即鴻元當負責人）於警
    詢中雖證稱：「有二男一女搬了2 台液晶電視到我店舖」等
    語（偵(三)卷第19頁背面），惟此係將己○○釋放後另一處分
    物品之行為，縱被告乙○○有搬運，亦難認其有參與先前之
    剝奪己○○行動自由等行為。何況，本件被告乙○○經檢察
    官於起訴書中認定其於上開期間係遭同案被告戊○○等人剝
    奪行動自由，迄於96年12月12日19時許趁機脫逃，有起訴書
    內載明（見本院上訴(一)卷第45頁背面），而證人即郭宏於
    警詢中證稱：「（據0000-0000 《指被告乙○○》供稱96年
    11底由戊○○夥同你及一名綽號『做麵包』之男子等三人前
    往高雄縣鳥松鄉○○村○○路63巷3 號前，將該男子強押至
    林園鄉頂厝村海洋大樓戊○○租屋處拘禁，是否屬實？）我
    當時與戊○○夥同一名綽號「做『做麵包』之男子有強押該
    男子至林園鄉海洋大樓」、「（你與戊○○、壬○○等3 人
    於96年12月底強押該男子至高雄市○○區○○路旁富新賓館
    ？）我們於96年12月初後就沒有強押」等語（見偵(一)卷第15
    6 頁背面）。則被害人己○○於96年11月30日被剝奪行動自
    由時，被告乙○○既仍在同案被告戊○○之控制中，則被告
    乙○○隨同前往被害人己○○住處，復轉往『燦坤3C』金鼎
    店等地，亦純屬單純在場而已，並無任何分擔上揭行為之犯
    意，是被告乙○○此部分所辯尚屬可信。
  (八)綜上所述，公訴人所舉有關被告戊○○教唆竊盜及被告乙○○被訴剝奪己○○行動自由、強制罪之證據，均尚未達於通
    常一般之人均不致有所懷疑，而得確信其為真實之程度，，
    依首揭最高法院之判例意旨，自應為渠等無罪之判決。
五、原審就被告戊○○教唆攜帶兇器竊盜及被告乙○○被訴共同
    剝奪他人行動自由、強制等罪部分，未詳為推求，遽為論罪
    科刑之判決，尚有未洽，被告戊○○上訴意旨否認教唆竊盜
    ；被告乙○○上訴意旨否認有剝奪己○○行動自由及使其行
    無義務之事犯行，指摘原判決不當，為有理由，自應由本院
    將原判決關於此部分撤銷改判，並為渠等無罪之判決。
戌、同案被告郭宏、曾建龍、曾宗傑、潘建源、林君政及被告
    壬○○被訴共同私行拘禁、攜帶兇器竊盜、共同剝奪他人行
    動自由罪、對界揚超商店員丁○○為強盜、預備強盜等參罪
    部分，經判決後，均未上訴，故不另論列，附此敘明。
據上論結，應依刑事訴訟法第368 條、第369 條第1 項前段、第
364 條、第299 條第1 項前段、第301 條，刑法第28條、55條、
第302 條第1 項、第330 條第1 項、第47條第1 項、第38條第1
項第2 款、第3 款、第51條第5 款、第62條，刑法施行法第1 條
之1 ，判決如主文。
本案經檢察官陳宗吟到庭執行職務。
中    華    民    國    99    年    3     月    10    日
            刑事第四庭    審判長法  官  蕭權閔
                                法  官  陳吉雄
                                法  官  李嘉興
以上正本證明與原本無異。
被告戊○○被訴教唆竊盜罪、預備強盜罪部分均不得上訴。
如不服本判決應於收受本判決後10日內向本院提出上訴書狀，其
未敘述上訴理由者，並得於提起上訴後10日內向本院補提理由書
狀（均須按他造當事人之人數附繕本）「切勿逕送上級法院」。
中    華    民    國    99    年    3     月    16    日
                                書記官  唐奇燕
附錄本案論罪科刑法條全文
刑法第210條
偽造、變造私文書，足以生損害於公眾或他人者，處5 年以下有
期徒刑。
刑法第214條
明知為不實之事項，而使公務員登載於職務上所掌之公文書，足
以生損害於公眾或他人者，處3 年以下有期徒刑、拘役或5 百元
以下罰金。
刑法第216條
行使第210 條至第215 條之文書者，依偽造、變造文書或登載不
實事項或使登載不實事項之規定處斷。
刑法第302條
私行拘禁或以其他非法方法，剝奪人之行動自由者，處5 年以下
有期徒刑、拘役或3 百元以下罰金。
因而致人於死者，處無期徒刑或7 年以上有期徒刑，致重傷者，
處3 年以上10年以下有期徒刑。
第 1 項之未遂犯罰之。
刑法第328條
意圖為自己或第三人不法之所有，以強暴、脅迫、藥劑、催眠術
或他法，至使不能抗拒，而取他人之物或使其交付者，為強盜罪
，處5年以上有期徒刑。
以前項方法得財產上不法之利益或使第三人得之者，亦同。
犯強盜罪因而致人於死者，處死刑、無期徒刑或10年以上有期徒
刑；致重傷者，處無期徒刑或7年以上有期徒刑。
第 1 項及第 2 項之未遂犯罰之。
預備犯強盜罪者，處1年以下有期徒刑、拘役或3千元以下罰金。
刑法第330條
犯強盜罪而有第321 條第1 項各款情形之一者，處7 年以上有期
徒刑。
前項之未遂犯罰之。

司法院資訊處製作；財團法人民間司法改革基金會備份。
